---
title: "Analiza danych"
author: "Czarnoksiężnicy z Oz"
date: Opublikowane `r format(Sys.time(), "%A %d %B %Y")`
---
## Dane
```{r}
dane <- read.csv("DanePoprawione.csv", header = TRUE)
dane[dane == ""] <- NA
View(dane)

dane <- as.data.frame(dane)

```

## 1. Jednowymiarowa analiza danych
### Autor: Mikołaj Zalewski

``` {r}
## zmienna Applicant income
## statystki opisowe
summary(dane$ApplicantIncome)
## histogram
hist(dane$ApplicantIncome,
     main = "Histogram zmiennej ApplicantIncome",   
     xlab = "Wartości",         
     ylab = "Częstotliwość",     
     col = "blue",               
     border = "black") 
## wykres pudelkowy
boxplot(dane$ApplicantIncome, 
        main = "Wykres pudełkowy dla zmiennej ApplicantIncome",  
        ylab = "Wartości",          
        col = "yellow",          
        border = "black") 

## zmienna Coapplicant income
## statystki opisowe
summary(dane$CoapplicantIncome)
## histogram
hist(dane$CoapplicantIncome,
     main = "Histogram zmiennej ApplicantIncome",   
     xlab = "Wartości",         
     ylab = "Częstotliwość",     
     col = "blue",               
     border = "black") 
## wykres pudelkowy
boxplot(dane$CoapplicantIncome, 
        main = "Wykres pudełkowy dla zmiennej ApplicantIncome",  
        ylab = "Wartości",          
        col = "yellow",          
        border = "black") 

##zmienna loan amount term 
## statystki opisowe
summary(dane$Loan_Amount_Term)
## histogram
hist(dane$Loan_Amount_Term,
     main = "Histogram zmiennej Loan_Amount_Term",   
     xlab = "Wartości",         
     ylab = "Częstotliwość",     
     col = "blue",               
     border = "yellow") 
## wykres pudelkowy
boxplot(dane$ApplicantIncome, 
        main = "Wykres pudełkowy dla zmiennej Loan_Amount_Term",  
        ylab = "Wartości",          
        col = "yellow",          
        border = "black") 

## zmienna loan amount 
## statystki opisowe
summary(dane$LoanAmount)
## histogram
hist(dane$LoanAmount,
     main = "Histogram zmiennej LoanAmount",   
     xlab = "Wartości",         
     ylab = "Częstotliwość",     
     col = "blue",               
     border = "black") 
## wykres pudelkowy
boxplot(dane$LoanAmount, 
        main = "Wykres pudełkowy dla zmiennej LoanAmount",  
        ylab = "Wartości",          
        col = "yellow",          
        border = "black") 

## zmienna TotalIncome 
summary(dane$TotalIncome)
## histogram
hist(dane$TotalIncome,
     main = "Histogram zmiennej TotalIncome",   
     xlab = "Wartości",         
     ylab = "Częstotliwość",     
     col = "blue",               
     border = "black") 
## wykres pudelkowy
boxplot(dane$TotalIncome, 
        main = "Wykres pudełkowy dla zmiennej TotalIncome",  
        ylab = "Wartości",          
        col = "yellow",          
        border = "black") 
## zmienna debt to income ratio 
summary(dane$DebtToIncomeRatio)
## histogram
hist(dane$DebtToIncomeRatio,
     main = "Histogram zmiennej DebtToIncomeRatio",   
     xlab = "Wartości",         
     ylab = "Częstotliwość",     
     col = "blue",               
     border = "black") 
## wykres pudelkowy
boxplot(dane$DebtToIncomeRatio, 
        main = "Wykres pudełkowy dla zmiennej DebtToIncomeRatio",  
        ylab = "Wartości",          
        col = "yellow",          
        border = "black") 

#zmienna gender
freq <- table(dane$Gender)
barplot(freq,
        main = "Wykres słupkowy zmiennej Gender ", 
        xlab = "Kategorie", 
        ylab = "Częstotliwość", 
        col = "green", 
        border = "black") 

#zmienna Married 
freq1<- table(dane$Married)
barplot(freq1,
        main = "Wykres słupkowy zmiennej Married", 
        xlab = "Kategorie", 
        ylab = "Częstotliwość", 
        col = "green", 
        border = "black") 

#zmienna dependents 
freq2<- table(dane$Dependents)
barplot(freq2,
        main = "Wykres słupkowy zmiennej Dependents", 
        xlab = "Kategorie", 
        ylab = "Częstotliwość", 
        col = "green", 
        border = "black") 

#zmienna education
freq3<- table(dane$Education)
barplot(freq3,
        main = "Wykres słupkowy zmiennej Education", 
        xlab = "Kategorie", 
        ylab = "Częstotliwość", 
        col = "green", 
        border = "black") 

#zmienna self employed
freq4<- table(dane$Self_Employed)
barplot(freq4,
        main = "Wykres słupkowy zmiennej Self Employed", 
        xlab = "Kategorie", 
        ylab = "Częstotliwość", 
        col = "green", 
        border = "black") 

#zmienna credit history
freq5<- table(dane$Credit_History)
barplot(freq5,
        main = "Wykres słupkowy zmiennej Credit History", 
        xlab = "Kategorie", 
        ylab = "Częstotliwość", 
        col = "green", 
        border = "black") 

#zmienna property area
freq6 <- table(dane$Property_Area)
barplot(freq6,
        main = "Wykres słupkowy zmiennej property area", 
        xlab = "Kategorie", 
        ylab = "Częstotliwość", 
        col = "green", 
        border = "black")

#zmienna loan status 
freq7 <- table(dane$Loan_Status)
barplot(freq7,
        main = "Wykres słupkowy zmiennej loan status", 
        xlab = "Kategorie", 
        ylab = "Częstotliwość", 
        col = "green", 
        border = "black")
```

## 2. Dwuwymiarowa analiza danych
### Autor: Dominika Szymczak


#### Dwuwymiarowa analiza danych jakościowych:

- Loan Status vs Gender
``` {r}
library(mosaic)
library(knitr)
library(ggplot2)

# Tworzenie tabeli krzyżowej między Loan_Status i Gender
LoanStatus_vs_Gender <- table(dane$Loan_Status, dane$Gender)
kable(LoanStatus_vs_Gender, caption = "Tabela krzyżowa: Loan Status vs Gender")

# Tworzenie wykresu mozaikowego
mosaicplot(LoanStatus_vs_Gender, shade = TRUE, legend = TRUE, main = "Wykres Mozaikowy: Loan_Status vs Gender")
LoanStatus_vs_PropertyArea <- table(dane$Loan_Status, dane$Property_Area)

# Tworzenie wykresu ilościowego
ggplot(as.data.frame(LoanStatus_vs_Gender), aes(Var1, Var2, fill = Freq)) +
  geom_tile() +
  theme_minimal() +
  labs(x = "Loan Status", y = "Gender")

```

- Loan Status vs Married
``` {r}
# Tworzenie tabeli krzyżowej między Loan_Status i Married
LoanStatus_vs_Married <- table(dane$Loan_Status, dane$Married)
kable(LoanStatus_vs_Married, caption = "Tabela krzyżowa: Loan Status vs Married")

# Tworzenie wykresu mozaikowego
mosaicplot(LoanStatus_vs_Married, shade = TRUE, legend = TRUE, main = "Wykres Mozaikowy: Loan_Status vs Married")

# Tworzenie wykresu ilościowego
ggplot(as.data.frame(LoanStatus_vs_Married), aes(Var1, Var2, fill = Freq)) +
  geom_tile() +
  theme_minimal() +
  labs(x = "Loan Status", y = "Married")

```

- Loan Status vs Dependents
``` {r}
# Tworzenie tabeli krzyżowej między Loan_Status i Dependents
LoanStatus_vs_Dependents <- table(dane$Loan_Status, dane$Dependents)
kable(LoanStatus_vs_Dependents, caption = "Tabela krzyżowa: Loan Status vs Dependents")

# Tworzenie wykresu mozaikowego
mosaicplot(LoanStatus_vs_Dependents, shade = TRUE, legend = TRUE, main = "Wykres Mozaikowy: Loan_Status vs Dependents")

# Tworzenie wykresu ilościowego
ggplot(as.data.frame(LoanStatus_vs_Dependents), aes(Var1, Var2, fill = Freq)) +
  geom_tile() +
  theme_minimal() +
  labs(x = "Loan Status", y = "Dependents")

```

- Loan Status vs Education
``` {r}
# Tworzenie tabeli krzyżowej między Loan_Status i Education
LoanStatus_vs_Education <- table(dane$Loan_Status, dane$Education)
kable(LoanStatus_vs_Education, caption = "Tabela krzyżowa: Loan Status vs Education")

# Tworzenie wykresu mozaikowego
mosaicplot(LoanStatus_vs_Education, shade = TRUE, legend = TRUE, main = "Wykres Mozaikowy: Loan_Status vs Education")

# Tworzenie wykresu ilościowego
ggplot(as.data.frame(LoanStatus_vs_Education), aes(Var1, Var2, fill = Freq)) +
  geom_tile() +
  theme_minimal() +
  labs(x = "Loan Status", y = "Education")

```

- Loan Status vs Self_Employed
``` {r}
# Tworzenie tabeli krzyżowej między Loan_Status i Self_Employed
LoanStatus_vs_SelfEmployed <- table(dane$Loan_Status, dane$Self_Employed)
kable(LoanStatus_vs_SelfEmployed, caption = "Tabela krzyżowa: Loan Status vs Self Employed")

# Tworzenie wykresu mozaikowego
mosaicplot(LoanStatus_vs_SelfEmployed, shade = TRUE, legend = TRUE, main = "Wykres Mozaikowy: Loan_Status vs Self_Employed")

# Tworzenie wykresu ilościowego
ggplot(as.data.frame(LoanStatus_vs_SelfEmployed), aes(Var1, Var2, fill = Freq)) +
  geom_tile() +
  theme_minimal() +
  labs(x = "Loan Status", y = "Self Employed")

```

- Loan Status vs Credit History
``` {r}
# Tworzenie tabeli krzyżowej między Loan_Status i Credit_History
LoanStatus_vs_CreditHistory <- table(dane$Loan_Status, dane$Credit_History)
kable(LoanStatus_vs_CreditHistory, caption = "Tabela krzyżowa: Loan Status vs Credit History")

# Tworzenie wykresu mozaikowego
mosaicplot(LoanStatus_vs_CreditHistory, shade = TRUE, legend = TRUE, main = "Wykres Mozaikowy: Loan_Status vs Credit_History")

# Ej Dominika - zobacz ten wykres
ggplot(as.data.frame(LoanStatus_vs_CreditHistory), aes(Var1, Var2, fill = Freq)) +
  geom_tile() +
  theme_minimal() +
  labs(x = "Loan Status", y = "Credit History")

```

- Loan Status vs Property Area
``` {r}
# Tworzenie tabeli krzyżowej między Loan_Status i Property_Area
LoanStatus_vs_PropertyArea <- table(dane$Loan_Status, dane$Property_Area)
kable(LoanStatus_vs_PropertyArea, caption = "Tabela krzyżowa: Loan Status vs Property Area")

# Tworzenie wykresu mozaikowego
mosaicplot(LoanStatus_vs_PropertyArea, shade = TRUE, legend = TRUE, main = "Wykres Mozaikowy: Loan_Status vs Property_Area")

# Tworzenie wykresu ilościowego
ggplot(as.data.frame(LoanStatus_vs_PropertyArea), aes(Var1, Var2, fill = Freq)) +
  geom_tile() +
  theme_minimal() +
  labs(x = "Loan Status", y = "Property Area")

```


#### Dwuwymiarowa analiza danych mieszanych (jakościowej z ilościową)

- Loan Status vs Applicant Income
```{r}
# Wykres ramka-wąsy (boxplot)
boxplot(dane$log_ApplicantIncome ~ dane$Loan_Status,
        main = "Rozkład dochodów aplikanta według statusu pożyczki",
        xlab = "Loan Status",
        ylab = "Applicant Income",
        col = c("lightblue", "lightgreen"),
        notch = TRUE)

# Zamiana Loan_Status na wartości numeryczne
dane$Loan_Status_numeric <- ifelse(dane$Loan_Status == "Yes", 1, 0)
# Obliczenie współczynnika korelacji Pearsona
pearson_corr1 <- cor(dane$Loan_Status_numeric, dane$log_ApplicantIncome, use = "complete.obs")
print(paste("Współczynnik korelacji Pearsona:", pearson_corr1))

# Wykres punktowy
ggplot(dane, aes(x = Loan_Status, y = log_ApplicantIncome)) +
  geom_jitter(width = 0.2, height = 0, alpha = 0.6) +
  geom_boxplot(alpha = 0.5, outlier.shape = NA) +
  labs(title = "Dochody aplikanta w podziale na status kredytu",
       x = "Loan Status",
       y = "Applicant Income") +
  theme_minimal()

```

- Loan Status vs Loan Amount
```{r}
# Wykres ramka-wąsy (boxplot)
boxplot(dane$log_LoanAmount ~ dane$Loan_Status,
        main = "Rozkład wielkości pożyczki według statusu pożyczki",
        xlab = "Loan Status",
        ylab = "Loan Amount",
        col = c("lightblue", "lightgreen"),
        notch = TRUE)

# Obliczenie współczynnika korelacji Pearsona
pearson_corr2 <- cor(dane$Loan_Status_numeric, dane$log_LoanAmount, use = "complete.obs")
print(paste("Współczynnik korelacji Pearsona:", pearson_corr2))

# Wykres punktowy
ggplot(dane, aes(x = Loan_Status, y = log_LoanAmount)) +
  geom_jitter(width = 0.2, height = 0, alpha = 0.6) +
  geom_boxplot(alpha = 0.5, outlier.shape = NA) +
  labs(title = "Kwota kredytu w podziale na status kredytu",
       x = "Loan Status",
       y = "Loan Amount") +
  theme_minimal()

```

- Loan Status vs Total Income
```{r}
# Wykres ramka-wąsy (boxplot)
boxplot(dane$log_TotalIncome ~ dane$Loan_Status,
        main = "Rozkład całkowitego dochodu według statusu pożyczki",
        xlab = "Loan Status",
        ylab = "Tota lIncome",
        col = c("lightblue", "lightgreen"),
        notch = TRUE)

# Jednokierunkowa ANOVA - istotność
anova_result3 <- aov(log_TotalIncome ~ Loan_Status, data = dane)
summary(anova_result3)

# Obliczenie współczynnika korelacji Pearsona
pearson_corr3 <- cor(dane$Loan_Status_numeric, dane$log_TotalIncome, use = "complete.obs")
print(paste("Współczynnik korelacji Pearsona:", pearson_corr3))

# Wykres punktowy
ggplot(dane, aes(x = Loan_Status, y = log_TotalIncome)) +
  geom_jitter(width = 0.2, height = 0, alpha = 0.6) +
  geom_boxplot(alpha = 0.5, outlier.shape = NA) +
  labs(title = "Całkowite dochody w podziale na status kredytu",
       x = "Loan Status",
       y = "Total Income") +
  theme_minimal()

```

- Loan Status vs DebtToIncomeRatio
```{r}
# Wykres ramka-wąsy (boxplot)
boxplot(dane$log_DebtToIncomeRatio ~ dane$Loan_Status,
        main = "Rozkład współczynnika długu do przychodów według statusu pożyczki",
        xlab = "Loan Status",
        ylab = "Debt To Income Ratio",
        col = c("lightblue", "lightgreen"),
        notch = TRUE)

# Obliczenie współczynnika korelacji Pearsona
pearson_corr3 <- cor(dane$Loan_Status_numeric, dane$log_DebtToIncomeRatio, use = "complete.obs")
print(paste("Współczynnik korelacji Pearsona:", pearson_corr3))

# Wykres punktowy
ggplot(dane, aes(x = Loan_Status, y = log_DebtToIncomeRatio)) +
  geom_jitter(width = 0.2, height = 0, alpha = 0.6) +
  geom_boxplot(alpha = 0.5, outlier.shape = NA) +
  labs(title = "Współczynnik długu do przychodów w podziale na status kredytu",
       x = "Loan Status",
       y = "Debt To Income Ratio") +
  theme_minimal()

```

- Loan Status vs Loan Amount Term
```{r}
# Wykres ramka-wąsy (boxplot)
boxplot(dane$Loan_Amount_Term ~ dane$Loan_Status,
        main = "Rozkład czasu trwania kredytu według statusu pożyczki",
        xlab = "Loan Status",
        ylab = "Applicant Income",
        col = c("lightblue", "lightgreen"),
        notch = TRUE)

# Zamiana Loan_Status na wartości numeryczne
dane$Loan_Status_numeric <- ifelse(dane$Loan_Status == "Yes", 1, 0)
# Obliczenie współczynnika korelacji Pearsona
pearson_corr1 <- cor(dane$Loan_Status_numeric, dane$Loan_Amount_Term, use = "complete.obs")
print(paste("Współczynnik korelacji Pearsona:", pearson_corr1))

# Wykres punktowy
ggplot(dane, aes(x = Loan_Status, y = Loan_Amount_Term)) +
  geom_jitter(width = 0.2, height = 0, alpha = 0.6) +
  geom_boxplot(alpha = 0.5, outlier.shape = NA) +
  labs(title = "Czas trwania kredytu w podziale na status kredytu",
       x = "Loan Status",
       y = "Loan Amount Term") +
  theme_minimal()

```

## 3. Budowanie i testowanie hipotez
### AUtor: Julia Sowińska

Dla wszystkich postawionych hipotez, przyjmuje się poziom istotności alpha w wysokości 0,05 (5%).

### Hipotezy:
#### A. Loan_Status i Credit_History
H₀: Prawdopodobieństwo przyznania kredytu (Loan_Status) jest niezależne od posiadania historii kredytowej (Credit_History).
H₁: Prawdopodobieństwo przyznania kredytu różni się w zależności od posiadania historii kredytowej.

```{r}
print("Tabela krzyżowa:")
print(LoanStatus_vs_CreditHistory)
```

Założenie o minimalnej liczbie oczekiwanych obserwacji w każdej komórce tabeli kontyngencji, która powinna wynosić co najmniej 5 (założenie testu chi-kwadrat), jest spełnione, dlatego zostanie wykorzystany test Chi-kwadrat.

``` {r}
# Test chi-kwadrat
chi_kwadrat <- chisq.test(LoanStatus_vs_CreditHistory)
print(chi_kwadrat)
```

P-value jest mniejsze niż przyjęty poziom istotności, co pozwala odrzucić hipotezę zerową i przyjąć hipotezę alternatywną o istnieniu zależności między zmiennymi Loan_Status i Credit_History.

``` {r}
# Współczynnik Craméra
n <- sum(LoanStatus_vs_CreditHistory)
phi_cramer <- sqrt(chi_kwadrat$statistic / (n * (min(dim(LoanStatus_vs_CreditHistory)) - 1)))
names(phi_cramer) <- "Cramer's V"
print(phi_cramer)
```
Współczynnik Cramera przyjmuje wartość w przybliżeniu 0,428, co świadczy o umiarkowanym związku między zmiennymi Loan_Status i Credit_History.


#### B. Loan_Status i Loan_Amount_Term
H₀: Długość okresu spłaty kredytu (Loan_Amount_Term) nie wpływa na decyzję o przyznaniu kredytu.
H₁: Długość okresu spłaty kredytu wpływa na decyzję o przyznaniu kredytu.

```{r}
LoanStatus_vs_Loan_Amount_Term <- table(dane$Loan_Status, dane$Loan_Amount_Term)
print("Tabela krzyżowa:")
print(LoanStatus_vs_Loan_Amount_Term)
```

Założenie o minimalnej liczbie oczekiwanych obserwacji w każdej komórce tabeli kontyngencji, która powinna wynosić co najmniej 5 (założenie testu chi-kwadrat), nie jest spełnione, więc wykorzystany zostanie test Fishera.

``` {r}
fisher_test <- fisher.test(LoanStatus_vs_Loan_Amount_Term)
print(fisher_test)
```

P-value jest większe niż przyjęty poziom istotności, co oznacza brak podstaw do odrzucenia hipotezy zerowej o braku zależności między zmiennymi Loan_Status i Loan_Amount_Term.



#### C. Loan_Status i Property_Area
H₀: Obszar zamieszkania kredytobiorcy (Property_Area) nie wpływa na decyzję o przyznaniu kredytu.
H₁: Obszar zamieszkania kredytobiorcy wpływa na decyzję o przyznaniu kredytu.

```{r}
print("Tabela krzyżowa:")
print(LoanStatus_vs_Property_Area)
```

Założenie o minimalnej liczbie oczekiwanych obserwacji w każdej komórce tabeli kontyngencji, która powinna wynosić co najmniej 5 (założenie testu chi-kwadrat), jest spełnione, dlatego zostanie wykorzystany test Chi-kwadrat.

``` {r}
# Test chi-kwadrat
chi_kwadrat <- chisq.test(LoanStatus_vs_PropertyArea)
print(chi_kwadrat)
```

P-value jest mniejsze niż przyjęty poziom istotności, co pozwala odrzucić hipotezę zerową i przyjąć hipotezę alternatywną o istnieniu zależności między zmiennymi Loan_Status i Property_Area.

``` {r}
# Współczynnik Craméra
n <- sum(LoanStatus_vs_PropertyArea)
phi_cramer <- sqrt(chi_kwadrat$statistic / (n * (min(dim(LoanStatus_vs_PropertyArea)) - 1)))
names(phi_cramer) <- "Cramer's V"
print(phi_cramer)
```
Współczynnik Cramera przyjmuje wartość w przybliżeniu 0,142, co świadczy o słabym związku między zmiennymi Loan_Status i PropertyArea.


#### D. Loan_Status i log_DebtToIncomeRatio
H₀: Średni wskaźnik długu do dochodu (DebtToIncomeRatio) nie różni się między grupami, którym przyznano i nie przyznano kredytu.
H₁: Średni wskaźnik długu do dochodu różni się między grupami, którym przyznano i nie przyznano kredytu.

```{r}
group_yes <- dane$log_DebtToIncomeRatio[dane$Loan_Status == "Yes"]
group_no <- dane$log_DebtToIncomeRatio[dane$Loan_Status == "No"]

# Test Shapiro-Wilka dla normalności
shapiro_yes <- shapiro.test(group_yes)
shapiro_no <- shapiro.test(group_no)

cat("Group Yes: W =", shapiro_yes$statistic, ", p =", shapiro_yes$p.value, "\n")
cat("Group No: W =", shapiro_no$statistic, ", p =", shapiro_no$p.value, "\n")

# Test Bartletta dla jednorodności wariancji
bartlett_test <- bartlett.test(DebtToIncomeRatio ~ Loan_Status, data = dane)
print(bartlett_test)
```

Zarówno założenie o normalności rozkładu zmiennej log_DebtToIncomeRatio w każdej z grup Loan_Status (Yes/No), jak i założenie o jednorodności wariancji nie zostały spełnione, dlatego zamiast testu t-Studenta, stosowany będzie test U Manna-Whitneya.

``` {r}
mannwhitney <- wilcox.test(log_DebtToIncomeRatio ~ Loan_Status, data = dane)
  print(mannwhitney)
```

P-value jest większe niż przyjęty poziom istotności, co oznacza brak podstaw do odrzucenia hipotezy zerowej o braku zależności między zmiennymi Loan_Status i DebtToIncomeRatio.



#### E. Loan_Status i log_TotalIncome
H₀: Średni całkowity dochód (TotalIncome) nie różni się między grupami, którym przyznano i nie przyznano kredytu.
H₁: Średni całkowity dochód różni się między grupami, którym przyznano i nie przyznano kredytu.

```{r}
group_yes <- dane$log_TotalIncome[dane$Loan_Status == "Yes"]
group_no <- dane$log_TotalIncome[dane$Loan_Status == "No"]

# Test Shapiro-Wilka dla normalności
shapiro_yes <- shapiro.test(group_yes)
shapiro_no <- shapiro.test(group_no)

cat("Group Yes: W =", shapiro_yes$statistic, ", p =", shapiro_yes$p.value, "\n")
cat("Group No: W =", shapiro_no$statistic, ", p =", shapiro_no$p.value, "\n")

# Test Bartletta dla jednorodności wariancji
bartlett_test <- bartlett.test(log_TotalIncome ~ Loan_Status, data = dane)
print(bartlett_test)
```

Zarówno założenie o normalności rozkładu zmiennej log_DebtToIncomeRatio w każdej z grup Loan_Status (Yes/No), jak i założenie o jednorodności wariancji nie zostały spełnione, dlatego zamiast testu t-Studenta, stosowany będzie test U Manna-Whitneya.

``` {r}
mannwhitney <- wilcox.test(log_TotalIncome ~ Loan_Status, data = dane)
  print(mannwhitney)
```

P-value jest większe niż przyjęty poziom istotności, co oznacza brak podstaw do odrzucenia hipotezy zerowej o braku zależności między zmiennymi Loan_Status i TotalIncome



#### F. Credit_History i Loan_Amount_Term
H₀: Posiadanie historii kredytowej (Credit_History) nie jest powiązane z długością okresu spłaty kredytu (Loan_Amount_Term).
H₁: Posiadanie historii kredytowej jest powiązane z długością okresu spłaty kredytu.

```{r}
Credit_History_vs_Loan_Amount_Term <- table(dane$Credit_History, dane$Loan_Amount_Term)
print("Tabela krzyżowa:")
print(Credit_History_vs_Loan_Amount_Term)
```

Założenie o minimalnej liczbie oczekiwanych obserwacji w każdej komórce tabeli kontyngencji, która powinna wynosić co najmniej 5 (założenie testu chi-kwadrat), nie jest spełnione, więc wykorzystany zostanie test Fishera.

``` {r}
fisher_test <- fisher.test(Credit_History_vs_Loan_Amount_Term)
print(fisher_test)
```

P-value jest większe niż przyjęty poziom istotności, co oznacza brak podstaw do odrzucenia hipotezy zerowej o braku zależności między zmiennymi Credit_History i Loan_Amount_Term.

Zależność zmiennych Credit_History oraz Property_Area ze zmienną Loan_Status zostały uznane za istotne.

## 4. Grupy klientów według kombinacji Credit_History i Property_Area
### Autor: 

### Dodanie nowej zmiennej grupującej klientów według Credit_History i Property_Area na 6 grup
``` {r}
dane$Group <- paste(dane$Property_Area, dane$Credit_History, sep = "_")
dane$Group <- factor(dane$Group,
                          levels = c("Urban_Existing", "Semiurban_Existing", "Rural_Existing", "Urban_Not existing", "Semiurban_Not existing", "Rural_Not existing"),
                          labels = c("Urban_Existing", "Semiurban_Existing", "Rural_Existing", "Urban_Not existing", "Semiurban_Not existing", "Rural_Not existing"))
```

### Skrócone statystyki opisowe dla każdej grupy
``` {r}

```

### Proporcje przyznanych kredytów w każdej grupie
``` {r}

```

### Wizualizacja
``` {r}

```

## 5. Model predykcyjny 
### Autor:

### Podział danych na zbiór treningowy i testowy
``` {r}
dane$Loan_Status_Binary <- ifelse(dane$Loan_Status == "Yes", 1, 0)
set.seed(123)
train_idx <- sample(1:nrow(dane), 0.7 * nrow(dane))
train <- dane[train_idx, ]
test <- dane[-train_idx, ]
```

Dane zostały podzielona na dwa zbiory - treningowy i testowy, by uniknąć przeuczenia (overfittingu) oraz zapewnić rzetelną ocenę modelu poprzez testowanie modelu na danych, których nie widział podczas treningu. Zdecydowano się na podział: 70% danych do treningu i 30% danych do testu.

### Budowa modelu
``` {r}
model <- glm(Loan_Status_Binary ~ Credit_History + Property_Area, data = train, family = "binomial")
summary(model)
```

Zbudowany został model regresji logistycznej (logit), który był naturalnym wyborem dla problemu klasyfikacji binarnej, jakim było przyznanie bądź nieprzyznanie kredytu. Model ten został wybrany ze względu na jego prostotę, szybkość i efektywność, a także ze względu na łatwiejszą interpretację. Jest to model predykcyjny, zatem zdecydowano się na pozostawienie w nim wszystkich zmiennych bez względu na istotność statystyczną. 

### Ocena modelu
``` {r}
predictions <- predict(model, newdata = test, type = "response")
predicted_classes <- ifelse(predictions > 0.5, "Yes", "No")
confusion_matrix <- table(Predicted = predicted_classes, Actual = test$Loan_Status)
print(confusion_matrix)

confusion_matrix_df <- as.data.frame(confusion_matrix)
ggplot(confusion_matrix_df, aes(Actual, Predicted, fill = Freq)) +
  geom_tile() +
  theme_minimal() +
  labs(x = "Rzeczywista klasa", y = "Przewidywana klasa", fill = "Liczba")

accuracy <- sum(diag(confusion_matrix)) / sum(confusion_matrix)
cat("Dokładność:", accuracy, "\n")
precision <- confusion_matrix["Yes", "Yes"] / (confusion_matrix["Yes", "Yes"] + confusion_matrix["No", "Yes"])
cat("Precyzja:", precision, "\n")
recall <- confusion_matrix["Yes", "Yes"] / (confusion_matrix["Yes", "Yes"] + confusion_matrix["Yes", "No"])
cat("Czułość:", recall, "\n")
```

Model prawidłowo klasyfikuje około 75,68% przypadków. Około 88,46% przewidywań przyznania kredytu jest prawidłowe i około 79,31% rzeczywistych przyznań kredytu zostało poprawnie wykrytych.

``` {r}
library(pROC)
roc_curve <- roc(test$Loan_Status, predictions)
plot(roc_curve, col = "blue")
auc(roc_curve)
```

AUC przyjmuje wartość 0,7614, co oznacza, że model jest przyzwoity. 

## 6. Podsumowanie 
### Autor:

``` {r}

```
