---
title: "Analiza danych"
author: "Czarnoksiężnicy z Oz"
date: "Opublikowane `r format(Sys.time(), "%A %d %B %Y")`"
output: word_document
---

## Dane

```{r}
dane <- read.csv("DanePoprawione.csv", header = TRUE, stringsAsFactors = TRUE)
dane <- as.data.frame(dane)
dane$Loan_Amount_Term <- as.factor(dane$Loan_Amount_Term)
kable(head(dane, 10), caption = "Dane") %>%
  kable_styling(bootstrap_options = c("striped", "hover", "condensed"))
```

```{r}
library(ggplot2)
library(dplyr)
library(tidyr)
library(mosaic)
library(knitr)
library(kableExtra)
library(ggstatsplot)
library(pROC)
library(rpart)
library(rpart.plot)
library(colorspace)
library(patchwork)
library(gridExtra)
```

## 1. Jednowymiarowa analiza danych

Autor: Mikołaj Zalewski

```{r}
num_vars <- c("ApplicantIncome", "CoapplicantIncome", "LoanAmount", "TotalIncome", "DebtToIncomeRatio")
num_dane_long <- dane %>%
  select(all_of(num_vars)) %>%
  pivot_longer(cols = everything(), names_to = "Zmienne", values_to = "Wartość")

cat_vars <- c("Gender", "Married", "Dependents", "Education", "Self_Employed", "Loan_Amount_Term", "Credit_History", "Property_Area", "Loan_Status")
dane_cat_long <- dane %>%
  select(all_of(cat_vars)) %>%
  pivot_longer(cols = everything(), names_to = "Zmienna", values_to = "Kategoria")

colors <- c("#42cec2", "#306591", "#002185", "#0f225f", "#142c45")
colors2 <- rep(colors, times = 5)

ggplot(num_dane_long, aes(x = Wartość, fill = Zmienne)) +
  geom_histogram(bins = 30, alpha = 0.7, color = "black") +
  facet_wrap(~Zmienne, scales = "free") +
  scale_fill_manual(values = colors) +
  theme_minimal() +
  theme(legend.position = "none") +
  labs(title = "Histogramy zmiennych numerycznych")
```
``` {r}
ggplot(num_dane_long, aes(x = Zmienne, y = Wartość, fill = Zmienne)) +
  geom_boxplot() +
  facet_wrap(~Zmienne, scales = "free", ncol = 1) +
  coord_flip() +
  scale_fill_manual(values = colors) +
  theme_minimal() +
  theme(legend.position = "none") +
  labs(title = "Boxploty zmiennych numerycznych")
```
```{r}
summary_table <- sapply(dane[num_vars], summary)
summary_table <- as.data.frame(t(summary_table))
kable(summary_table, caption = "Statystyki opisowe zmiennych numerycznych") %>%
  kable_styling(bootstrap_options = c("striped", "hover", "condensed"))
```
INTERPRETACJA DOTYCZĄCA ZMIENNYCH NUMERYCZNYCH

```{r}
ggplot(dane_cat_long, aes(x = Kategoria, fill = Kategoria)) +
  geom_bar() +
  facet_wrap(~Zmienna, scales = "free") +
  scale_fill_manual(values = colors2) +
  theme_minimal() +
  theme(legend.position = "none") +
  labs(title = "Wykresy częstości dla zmiennych kategorycznych", x = "Kategoria", y = "Liczność")
```
INTERPRETACJA DOTYCZĄCA ZMIENNYCH KATEGORYCZNYCH

## 2. Dwuwymiarowa analiza danych

Autor: Dominika Szymczak

### Dwuwymiarowa analiza zmiennych jakościowych:

-   Status kredytu vs płeć

```{r}
tabela <- table(dane$Loan_Status, dane$Gender)
df_table <- as.data.frame.matrix(tabela)
kable(df_table, caption = "Tabela krzyżowa: Status kredytu vs płeć") %>%
  kable_styling(bootstrap_options = c("striped", "hover", "condensed"))
```

```{r}
wykres_gr <- scale_fill_gradientn(colors = c("#42cec2", "#306591", "#002185", "#0f225f", "#142c45"))

mosaicplot(tabela, shade = TRUE, main = "Wykres Mozaikowy: Status kredytu vs płeć")

ggplot(as.data.frame(tabela), aes(Var1, Var2, fill = Freq)) +
  geom_tile() +
  theme_minimal() +
  labs(title = "Wykres Ilościowy: Status kredytu vs płeć",
       x = "Status kredytu", y = "Płeć", fill = "Liczność") +
  wykres_gr
```
INTERPRETACJA

-   Status kredytu vs stan cywilny

```{r}
tabela <- table(dane$Loan_Status, dane$Married)
df_table <- as.data.frame.matrix(tabela)
kable(df_table, caption = "Tabela krzyżowa: Status kredytu vs stan cywilny") %>%
  kable_styling(bootstrap_options = c("striped", "hover", "condensed"))
```

```{r}
mosaicplot(tabela, shade = TRUE, main = "Wykres Mozaikowy: Status kredytu vs stan cywilny")

ggplot(as.data.frame(tabela), aes(Var1, Var2, fill = Freq)) +
  geom_tile() +
  theme_minimal() +
  labs(title = "Wykres Ilościowy: Status kredytu vs stan cywilny",
       x = "Status kredytu", y = "Stan cywilny") +
  wykres_gr
```
INTERPRETACJA

-   Status kredytu vs liczba osób zależnych finansowo

```{r}
tabela <- table(dane$Loan_Status, dane$Dependents)
df_table <- as.data.frame.matrix(tabela)
kable(df_table, caption = "Tabela krzyżowa: Status kredytu vs liczba osób zależnych finansowo") %>%
  kable_styling(bootstrap_options = c("striped", "hover", "condensed"))
```

```{r}
mosaicplot(tabela, shade = TRUE, main = "Wykres Mozaikowy: Status kredytu vs liczba osób zależnych finansowo")

ggplot(as.data.frame(tabela), aes(Var1, Var2, fill = Freq)) +
  geom_tile() +
  theme_minimal() +
  labs(title = "Wykres Ilościowy: Status kredytu vs liczba osób zależnych finansowo",
       x = "Status kredytu", y = "Liczba osób zależnych finansowo") +
  wykres_gr
```
INTERPRETACJA

-   Status kredytu vs poziom edukacji

```{r}
tabela <- table(dane$Loan_Status, dane$Education)
df_table <- as.data.frame.matrix(tabela)
kable(df_table, caption = "Tabela krzyżowa: Status kredytu vs poziom edukacji") %>%
  kable_styling(bootstrap_options = c("striped", "hover", "condensed"))
```

```{r}
mosaicplot(tabela, shade = TRUE, main = "Wykres Mozaikowy: Status kredytu vs poziom edukacji")

ggplot(as.data.frame(tabela), aes(Var1, Var2, fill = Freq)) +
  geom_tile() +
  theme_minimal() +
  labs(title = "Wykres Ilościowy: Status kredytu vs poziom edukacji",
       x = "Status kredytu", y = "Poziom edukacji") +
  wykres_gr
```
INTERPRETACJA

-   Status kredytu vs samozatrudnienie

```{r}
tabela <- table(dane$Loan_Status, dane$Self_Employed)
df_table <- as.data.frame.matrix(tabela)
kable(df_table, caption = "Tabela krzyżowa: Status kredytu vs samozatrudnienie") %>%
  kable_styling(bootstrap_options = c("striped", "hover", "condensed"))
```

```{r}
mosaicplot(tabela, shade = TRUE, main = "Wykres Mozaikowy: Status kredytu vs samozatrudnienie")

ggplot(as.data.frame(tabela), aes(Var1, Var2, fill = Freq)) +
  geom_tile() +
  theme_minimal() +
  labs(title = "Wykres Ilościowy: Status kredytu vs samozatrudnienie",
       x = "Status kredytu", y = "Samozatrudnienie") +
  wykres_gr
```
INTERPRETACJA

-   Status kredytu vs okres kredytowania

```{r}
tabela <- table(dane$Loan_Status, dane$Loan_Amount_Term)
df_table <- as.data.frame.matrix(tabela)
kable(df_table, caption = "Tabela krzyżowa: Status kredytu vs okres kredytowania") %>%
  kable_styling(bootstrap_options = c("striped", "hover", "condensed"))
```

```{r}
mosaicplot(tabela, shade = TRUE, main = "Wykres Mozaikowy: Status kredytu vs okres kredytowania")

ggplot(as.data.frame(tabela), aes(Var1, Var2, fill = Freq)) +
  geom_tile() +
  theme_minimal() +
  labs(title = "Wykres Ilościowy: Status kredytu vs okres kredytowania",
       x = "Status kredytu", y = "Okres kredytowania") +
  wykres_gr
```
INTERPRETACJA

-   Status kredytu vs historia kredytowa

```{r}
tabela <- table(dane$Loan_Status, dane$Credit_History)
df_table <- as.data.frame.matrix(tabela)
kable(df_table, caption = "Tabela krzyżowa: Status kredytu vs historia kredytowa") %>%
  kable_styling(bootstrap_options = c("striped", "hover", "condensed"))
```

```{r}
mosaicplot(tabela, shade = TRUE, main = "Wykres Mozaikowy: Status kredytu vs historia kredytowa")

ggplot(as.data.frame(tabela), aes(Var1, Var2, fill = Freq)) +
  geom_tile() +
  theme_minimal() +
  labs(title = "Wykres Ilościowy: Status kredytu vs historia kredytowa",
       x = "Status kredytu", y = "Historia kredytowa") +
  wykres_gr
```
INTERPRETACJA

-   Status kredytu vs położenie obiektu hipoteki

```{r}
tabela <- table(dane$Loan_Status, dane$Property_Area)
df_table <- as.data.frame.matrix(tabela)
kable(df_table, caption = "Tabela krzyżowa: Status kredytu vs położenie obiektu hipoteki") %>%
  kable_styling(bootstrap_options = c("striped", "hover", "condensed"))
```

```{r}
mosaicplot(tabela, shade = TRUE, main = "Wykres Mozaikowy: Status kredytu vs położenie obiektu hipoteki")

ggplot(as.data.frame(tabela), aes(Var1, Var2, fill = Freq)) +
  geom_tile() +
  theme_minimal() +
  labs(title = "Wykres Ilościowy: Status kredytu vs położenie obiektu hipoteki",
       x = "Status kredytu", y = "Położenie obiektu hipoteki") +
  wykres_gr
```

#### Dwuwymiarowa analiza zmiennych mieszanych (jakościowej z ilościową)

-   Status kredytu vs dochody aplikanta

```{r}
wykres1 <- ggplot(dane, aes(x = Loan_Status, y = log_ApplicantIncome, fill = Loan_Status)) +
  geom_boxplot(alpha = 0.7) +
  scale_fill_manual(values = c("No" = "#42cec2", "Yes" = "#002185")) + 
  labs(title = "Klasyczny wykres pudełkowy", x = "Status kredytu", y = "Dochody aplikanta") +
  theme_minimal()

wykres2 <- ggplot(dane, aes(x = Loan_Status, y = log_ApplicantIncome, fill = Loan_Status)) +
  geom_jitter(aes(color = Loan_Status), width = 0.2, height = 0, alpha = 0.6) +
  geom_boxplot(alpha = 0.5, outlier.shape = NA) +
  scale_fill_manual(values = c("No" = "#42cec2", "Yes" = "#002185")) + 
  scale_color_manual(values = c("No" = "#002246", "Yes" = "#002246")) +
  labs(title = "Boxplot z rzeczywistymi danymi",
       x = "Status kredytu",
       y = "Dochody aplikanta") +
  theme_minimal()

wykres1 + wykres2 + plot_layout(ncol = 2)
```
INTERPRETACJA

-   Status kredytu vs kwota kredytu

```{r}
wykres1 <- ggplot(dane, aes(x = Loan_Status, y = log_LoanAmount, fill = Loan_Status)) +
  geom_boxplot(alpha = 0.7) +
  scale_fill_manual(values = c("No" = "#42cec2", "Yes" = "#002185")) + 
  labs(title = "Klasyczny wykres pudełkowy", x = "Status kredytu", y = "Kwota kredytu") +
  theme_minimal()

wykres2 <- ggplot(dane, aes(x = Loan_Status, y = log_LoanAmount, fill = Loan_Status)) +
  geom_jitter(aes(color = Loan_Status), width = 0.2, height = 0, alpha = 0.6) +
  geom_boxplot(alpha = 0.5, outlier.shape = NA) +
  scale_fill_manual(values = c("No" = "#42cec2", "Yes" = "#002185")) + 
  scale_color_manual(values = c("No" = "#002246", "Yes" = "#002246")) +
  labs(title = "Boxplot z rzeczywistymi danymi",
       x = "Status kredytu",
       y = "Kwota kredytu") +
  theme_minimal()

wykres1 + wykres2 + plot_layout(ncol = 2)
```
INTERPRETACJA

-   Status kredytu vs dochód całkowity

```{r}
wykres1 <- ggplot(dane, aes(x = Loan_Status, y = log_TotalIncome, fill = Loan_Status)) +
  geom_boxplot(alpha = 0.7) +
  scale_fill_manual(values = c("No" = "#42cec2", "Yes" = "#002185")) + 
  labs(title = "Klasyczny wykres pudełkowy", x = "Status kredytu", y = "Dochód całkowity") +
  theme_minimal()

wykres2 <- ggplot(dane, aes(x = Loan_Status, y = log_TotalIncome, fill = Loan_Status)) +
  geom_jitter(aes(color = Loan_Status), width = 0.2, height = 0, alpha = 0.6) +
  geom_boxplot(alpha = 0.5, outlier.shape = NA) +
  scale_fill_manual(values = c("No" = "#42cec2", "Yes" = "#002185")) + 
  scale_color_manual(values = c("No" = "#002246", "Yes" = "#002246")) +
  labs(title = "Boxplot z rzeczywistymi danymi",
       x = "Status kredytu",
       y = "Dochód całkowity") +
  theme_minimal()

wykres1 + wykres2 + plot_layout(ncol = 2)
```
INTERPRETACJA

-   Status kredytu vs wskaźnik zadłużenia w stosunku do dochodu

```{r}
wykres1 <- ggplot(dane, aes(x = Loan_Status, y = log_DebtToIncomeRatio, fill = Loan_Status)) +
  geom_boxplot(alpha = 0.7) +
  scale_fill_manual(values = c("No" = "#42cec2", "Yes" = "#002185")) + 
  labs(title = "Klasyczny wykres pudełkowy", x = "Status kredytu", y = "Wskaźnik zadłużenia w stosunku do dochodu") +
  theme_minimal()

wykres2 <- ggplot(dane, aes(x = Loan_Status, y = log_DebtToIncomeRatio, fill = Loan_Status)) +
  geom_jitter(aes(color = Loan_Status), width = 0.2, height = 0, alpha = 0.6) +
  geom_boxplot(alpha = 0.5, outlier.shape = NA) +
  scale_fill_manual(values = c("No" = "#42cec2", "Yes" = "#002185")) + 
  scale_color_manual(values = c("No" = "#002246", "Yes" = "#002246")) +
  labs(title = "Boxplot z rzeczywistymi danymi",
       x = "Status kredytu",
       y = "Wskaźnik zadłużenia w stosunku do dochodu") +
  theme_minimal()

wykres1 + wykres2 + plot_layout(ncol = 2)
```

## 3. Budowanie i testowanie hipotez
Autor: Julia Sowińska

Dla wszystkich postawionych hipotez, przyjmuje się poziom istotności alpha w wysokości 0,05 (5%).

### Hipotezy:
#### A. Status kredytu i historia kredytowa
H₀: Prawdopodobieństwo przyznania kredytu (Loan_Status) jest niezależne od posiadania historii kredytowej (Credit_History).
H₁: Prawdopodobieństwo przyznania kredytu różni się w zależności od posiadania historii kredytowej.

```{r}
h <- table(dane$Loan_Status, dane$Credit_History)
kable(as.data.frame.matrix(h), caption = "Tabela krzyżowa: Status kredytu vs historia kredytowa") %>%
  kable_styling(bootstrap_options = c("striped", "hover", "condensed"))
```
Założenie o minimalnej liczbie 5 obserwacji w każdej komórce tabeli kontyngencji (założenie testu chi-kwadrat), jest spełnione, dlatego zostanie wykorzystany test Chi-kwadrat.

```{r}
chi_kwadrat <- chisq.test(h)
print(chi_kwadrat)
```
P-value jest mniejsze niż przyjęty poziom istotności, co pozwala odrzucić hipotezę zerową i przyjąć hipotezę alternatywną o istnieniu zależności między statusem kredytu a historią kredytowania.

```{r}
n <- sum(h)
phi_cramer <- sqrt(chi_kwadrat$statistic / (n * (min(dim(h)) - 1)))
names(phi_cramer) <- "Cramer's V"
print(phi_cramer)
```
Współczynnik Cramera przyjmuje wartość w przybliżeniu 0,428, co świadczy o umiarkowanym związku między zmiennymi Loan_Status i Credit_History.

```{r}
ggbarstats(data = dane, x = Credit_History, y = Loan_Status, xlab = "Status kredytu", legend.title = "Historia kredytowa", package = "Redmonder", palette = "qMSOBu")
```
INTERPRETACJA WYKRESU

#### B. Status kredytu i okres kredytowania
H₀: Okres kredytowania (Loan_Amount_Term) nie wpływa na decyzję o przyznaniu kredytu.
H₁: Okres kredytowania wpływa na decyzję o przyznaniu kredytu.
```{r}
h <- table(dane$Loan_Status, dane$Loan_Amount_Term)
kable(as.data.frame.matrix(h), caption = "Tabela krzyżowa: Status kredytu vs okres kredytowania") %>%
  kable_styling(bootstrap_options = c("striped", "hover", "condensed"))
```
Założenie o minimalnej liczbie 5 oczekiwanych obserwacji w każdej komórce tabeli kontyngencji (założenie testu chi-kwadrat), nie jest spełnione, więc wykorzystany zostanie test Fishera.

```{r}
fisher_test <- fisher.test(h)
print(fisher_test)
```
P-value jest większe niż przyjęty poziom istotności, co oznacza brak podstaw do odrzucenia hipotezy zerowej o braku zależności między statusem a czasem trwania kredytu.

```{r}
ggbarstats(data = dane, x = Loan_Amount_Term, y = Loan_Status, test = "fisher", xlab = "Status kredytu", legend.title = "Okres kredytowania", package = "Redmonder", palette = "qMSOBu")
```
INTERPRETACJA WYKRESU

#### C. Status kredytu i położenie obiektu hipoteki
H₀: Położenie obiektu hipoteki (Property_Area) nie wpływa na decyzję o przyznaniu kredytu.
H₁: Położenie obiektu hipoteki wpływa na decyzję o przyznaniu kredytu.
```{r}
h <- table(dane$Loan_Status, dane$Property_Area)
kable(as.data.frame.matrix(h), caption = "Tabela krzyżowa: Status kredytu vs Położenie obiektu hipoteki") %>%
  kable_styling(bootstrap_options = c("striped", "hover", "condensed"))
```
Założenie o minimalnej liczbie 5 oczekiwanych obserwacji w każdej komórce tabeli kontyngencji (założenie testu chi-kwadrat), jest spełnione, dlatego zostanie wykorzystany test Chi-kwadrat.

```{r}
chi_kwadrat <- chisq.test(h)
print(chi_kwadrat)
```
P-value jest mniejsze niż przyjęty poziom istotności, co pozwala odrzucić hipotezę zerową i przyjąć hipotezę alternatywną o istnieniu zależności między statusem kredytu a położeniem obiektu hipoteki.

```{r}
n <- sum(h)
phi_cramer <- sqrt(chi_kwadrat$statistic / (n * (min(dim(h)) - 1)))
names(phi_cramer) <- "Cramer's V"
print(phi_cramer)
```
Współczynnik Cramera przyjmuje wartość w przybliżeniu 0,142, co świadczy o słabym związku między statusem kredytu a położeniem obiektu hipoteki.

```{r}
ggbarstats(data = dane, x = Property_Area, y = Loan_Status, xlab = "Status kredytu", legend.title = "Położenie obiektu hipoteki", package = "Redmonder", palette = "qMSOBu")
```
INTERPRETACJA WYKRESU

#### D. Status kredytu i wskaźnik zadłużenia w stosunku do dochodu
H₀: Średni wskaźnik zadłużenia w stosunku do dochodu (DebtToIncomeRatio) nie różni się między grupami, którym przyznano i nie przyznano kredytu.
H₁: Średni wskaźnik zadłużenia w stosunku do dochodu różni się między grupami, którym przyznano i nie przyznano kredytu.
```{r}
group_yes <- dane$log_DebtToIncomeRatio[dane$Loan_Status == "Yes"]
group_no <- dane$log_DebtToIncomeRatio[dane$Loan_Status == "No"]

shapiro_yes <- shapiro.test(group_yes)
shapiro_no <- shapiro.test(group_no)

cat("Grupa, której przyznano kredyt: W =", shapiro_yes$statistic, ", p =", shapiro_yes$p.value, "\n")
cat("Grupa, której nie przyznano kredytu: W =", shapiro_no$statistic, ", p =", shapiro_no$p.value, "\n")

bartlett_test <- bartlett.test(DebtToIncomeRatio ~ Loan_Status, data = dane)
print(bartlett_test)
```
Zarówno założenie o normalności rozkładu zmiennej reprezentującej wskaźnik zadłużenia w stosunku do dochodu w każdej z grup statusu kredytu (Yes/No), jak i założenie o jednorodności wariancji nie zostały spełnione, dlatego zamiast testu t-Studenta, stosowany będzie test U Manna-Whitneya.

```{r}
mannwhitney <- wilcox.test(log_DebtToIncomeRatio ~ Loan_Status, data = dane)
  print(mannwhitney)
```
P-value jest większe niż przyjęty poziom istotności, co oznacza brak podstaw do odrzucenia hipotezy zerowej o braku zależności między statusem kredytu a wskaźnikiem zadłużenia w stosunku do dochodu.

```{r}
gghistostats(data = dane, x = log_DebtToIncomeRatio, y = Loan_Status, xlab = "Wskaźnik zadłużenia w stosunku do dochodu", bin.args = list(color = "#142c45", fill = "#306591"), centrality.line.args = list(color = "#0f225f", linewidth = 1))
```
INTERPRETACJA WYKRESU

#### E. Status kredytu i dochód całkowity
H₀: Średni całkowity dochód (TotalIncome) nie różni się między grupami, którym przyznano i nie przyznano kredytu.
H₁: Średni całkowity dochód różni się między grupami, którym przyznano i nie przyznano kredytu.
```{r}
group_yes <- dane$log_TotalIncome[dane$Loan_Status == "Yes"]
group_no <- dane$log_TotalIncome[dane$Loan_Status == "No"]

shapiro_yes <- shapiro.test(group_yes)
shapiro_no <- shapiro.test(group_no)

cat("Grupa, której przyznano kredyt: W =", shapiro_yes$statistic, ", p =", shapiro_yes$p.value, "\n")
cat("Grupa, której nie przyznano kredytu: W =", shapiro_no$statistic, ", p =", shapiro_no$p.value, "\n")

bartlett_test <- bartlett.test(log_TotalIncome ~ Loan_Status, data = dane)
print(bartlett_test)
```
Zarówno założenie o normalności rozkładu całkowitego dochodu w każdej z grup Loan_Status (Yes/No), jak i założenie o jednorodności wariancji nie zostały spełnione, dlatego zamiast testu t-Studenta, stosowany będzie test U Manna-Whitneya.

```{r}
mannwhitney <- wilcox.test(log_TotalIncome ~ Loan_Status, data = dane)
  print(mannwhitney)
```
P-value jest większe niż przyjęty poziom istotności, co oznacza brak podstaw do odrzucenia hipotezy zerowej o braku zależności między statusem kredytu a dochodem całkowitym.

```{r}
gghistostats(data = dane, x = log_TotalIncome, y = Loan_Status, xlab = "Dochód całkowity", bin.args = list(color = "#142c45", fill = "#306591"), centrality.line.args = list(color = "#0f225f", linewidth = 1))
```
INTERPRETACJA WYKRESU

Zależność zmiennych Credit_History oraz Property_Area ze zmienną Loan_Status zostały uznane za istotne.

## 4. Grupy klientów według kombinacji Credit_History i Property_Area
Autor: Mikołaj Zalewski

### Dodanie nowej zmiennej grupującej klientów według Credit_History i Property_Area na 6 grup
```{r}
dane$Group <- paste(dane$Property_Area, dane$Credit_History, sep = "_")
dane$Group <- factor(dane$Group,
                          levels = c("Urban_Existing", "Semiurban_Existing", "Rural_Existing", "Urban_Not existing", "Semiurban_Not existing", "Rural_Not existing"),
                          labels = c("Urban_Existing", "Semiurban_Existing", "Rural_Existing", "Urban_Not existing", "Semiurban_Not existing", "Rural_Not existing"))
```

### Skrócone statystyki opisowe dla każdej grupy
```{r}
statystyki <- dane %>%
  group_by(Group) %>%
  summarise(
    Liczba_osob = n(),
    Procent_mezczyzn = (sum(Gender == "Male", na.rm = TRUE) / Liczba_osob) * 100,
    Procent_married = (sum(Married == "Yes", na.rm = TRUE) / Liczba_osob) * 100,
    Procent_Graduate = (sum(Education == "Graduate", na.rm = TRUE) / Liczba_osob) * 100,
    Srednia_TotalIncome = mean(TotalIncome, na.rm = TRUE)
  )

kable(statystyki, caption = "Porównanie grup aplikantów") %>%
  kable_styling(bootstrap_options = c("striped", "hover", "condensed"))
```
INTERPRETACJA

### Proporcje przyznanych kredytów w każdej grupie
```{r}
proporcje_loan_status <- dane %>%
  group_by(Group, Loan_Status) %>%
  summarise(Liczba = n(), .groups = "drop") %>%
  group_by(Group) %>%
  mutate(Proporcja = Liczba / sum(Liczba) * 100)

ggplot(proporcje_loan_status, aes(x = "", y = Proporcja, fill = Loan_Status)) +
  geom_bar(stat = "identity", width = 1) +
  coord_polar(theta = "y") + 
  facet_wrap(~ Group) +  
  theme_void() +  
  labs(title = "Proporcja osób, które otrzymały kredyt w każdej grupie") +
  scale_fill_manual(values = c("#42cec2", "#306591")) + 
  geom_text(aes(label = paste0(round(Proporcja, 1), "%")), position = position_stack(vjust = 0.5), color = "#142c45") 
```
INTERPRETACJA

## 5. Model predykcyjny
Autor: Julia Sowińska

### Podział danych na zbiór treningowy i testowy
```{r}
dane$Loan_Status_Binary <- ifelse(dane$Loan_Status == "Yes", 1, 0)
set.seed(123)
train_idx <- sample(1:nrow(dane), 0.7 * nrow(dane))
train <- dane[train_idx, ]
test <- dane[-train_idx, ]
```
Dane zostały podzielona na dwa zbiory - treningowy i testowy, by uniknąć przeuczenia (overfittingu) oraz zapewnić rzetelną ocenę modelu poprzez testowanie modelu na danych, których nie widział podczas treningu.
Zdecydowano się na podział: 70% danych do treningu i 30% danych do testu.

### Budowa modelu
```{r}
model <- glm(Loan_Status_Binary ~ Credit_History + Property_Area, data = train, family = "binomial")
summary(model)
```
Zbudowany został model regresji logistycznej (logit), który był naturalnym wyborem dla problemu klasyfikacji binarnej, jakim było przyznanie bądź nieprzyznanie kredytu.
Model ten został wybrany ze względu na jego prostotę, szybkość i efektywność, a także ze względu na łatwiejszą interpretację.
Jest to model predykcyjny, zatem zdecydowano się na pozostawienie w nim wszystkich zmiennych bez względu na istotność statystyczną.

### Ocena modelu
```{r}
predictions <- predict(model, newdata = test, type = "response")
predicted_classes <- ifelse(predictions > 0.5, "Yes", "No")
confusion_matrix <- table(Predicted = predicted_classes, Actual = test$Loan_Status)
print(confusion_matrix)

confusion_matrix_df <- as.data.frame(confusion_matrix)
ggplot(confusion_matrix_df, aes(Actual, Predicted, fill = Freq)) +
  geom_tile() +
  theme_minimal() +
  labs(x = "Rzeczywista klasa", y = "Przewidywana klasa", fill = "Liczba") +
  wykres_gr
```
```{r}
accuracy <- sum(diag(confusion_matrix)) / sum(confusion_matrix)
cat("Dokładność:", accuracy, "\n")
precision <- confusion_matrix["Yes", "Yes"] / (confusion_matrix["Yes", "Yes"] + confusion_matrix["No", "Yes"])
cat("Precyzja:", precision, "\n")
recall <- confusion_matrix["Yes", "Yes"] / (confusion_matrix["Yes", "Yes"] + confusion_matrix["Yes", "No"])
cat("Czułość:", recall, "\n")

f1_score <- 2 * (precision * recall) / (precision + recall)
cat("F1-score:", f1_score, "\n")
```
Model prawidłowo klasyfikuje około 75,68% przypadków.
Około 88,46% przewidywań przyznania kredytu jest prawidłowe i około 79,31% rzeczywistych przyznań kredytu zostało poprawnie wykrytych. F1-score wynosi około 0,84, co oznacza, że model jest dobrze wyważony między precyzją a czułością.

```{r}
roc_curve <- roc(test$Loan_Status, predictions)
plot(roc_curve, col = "#002185")
auc(roc_curve)
```
AUC przyjmuje wartość 0,7614, co oznacza, że model jest przyzwoity.

## 6. Podsumowanie
Autor: Dominika Szymczak
PODSUMOWANIE
