---
title: "Przygotowanie danych"
author: "Czarnoksiężnicy z Oz"
date: Opublikowane `r format(Sys.time(), "%A %d %B %Y")`
---
## Dane
```{r}
dane <- read.csv("Hipoteczny.csv", header = TRUE)
dane[dane == ""] <- NA
View(dane)

```

## 1. Identyfikacja brakujących danych
### Autor: Dominika Szymczak

#### Instalowanie potrzebnych pakietów
```{r}
install.packages("naniar")

```

### Sprawdzenie, które kolumny zawierają brakujące wartości
```{r}
library(naniar)
n_miss(dane) # Returns NA count in your data frame or column
n_complete(dane) # Returns number of complete values
pct_miss(dane) # Proportion or percentage of values that are NA
miss_var_summary(dane) # A summary table of NA counts in your table

```

W tabeli jest 149 pustych rekordów, co stanowi 1,87% wszytskich rekordów. Występują one w kolumnach Credit_History (50), Self_Employed (32), LoanAmount (22), Dependents(15), Loan_Amount_Term (14), Gender(13) i Married(3). 

### Wyliczenie procentu brakujących danych w każdej kolumnie
```{r}
miss_case_table(dane) # A summary table of NAs by case (observation)

```

480 obserwacji (z 614) jest w pełni wypełnionych (brak pustych rekordów). Stanowi to 78,18% wszystkich obserwacji.

### Wykonanie wizualizacji braków danych
```{r}
vis_miss(dane, cluster = TRUE, sort_miss = TRUE) # Visualize locations of NA as a ggplot object
gg_miss_fct(dane, fct=Self_Employed) # Create a heatmap of NA counts by group
```
Braki w Self_Employed mogą być efektem niepodania informacji przez aplikantów lub nieposiadania formalnego zatrudnienia.

W LoanAmount mogże brakować danych z powodu problemów z wyceną wnioskowanej kwoty w momencie wypełniania wniosku internetowego.

Kolumna Credit_History ma największy odsetek braków w kategorii NA w Self_Employed. To znaczy, że brak danych w Self_Employed jest często powiązany z brakiem historii kredytowej.

## 2. Analiza przyczyn braków
### Autor: Julia Sowińska

### Analiza przecięć brakujących wartości
```{r}
dane <- as.data.frame(dane)

gg_miss_upset(dane, nsets = 7)
```
Wykres potwierdza poprzednie wyniki o dominacji pojedynczych zbiorach braków. 

Najwięcej braków danych jest w kolumnie Credit_History i są to braki pojedyncze, to znaczy, że z pośród wszystkich kolumn w 43 wierszach tylko kolumna Credit_History ma NA.

```{r}
table(dane$Credit_History)
table(dane$Self_Employed)
```
Patrząc na rozkład wartości w kolumnie Credit_History oraz na liczbę brakujących wartości, nasuwa się założenie, że wartości brakujące mogą reprezentować kredytobiorców, którzy nie chcieli przyznawać się do braku historii kredytowej lub dla których bank napotkał problemy z pozyskaiem danych.

Podobnie w przypadku braków w kolumnie Self_Employment - mogą one reprezentować kredytobiorców, którzy nie chcieli przyznawać się do samozatrudnienia lub uznali, że nie muszą oni wypełniać tej kolumny.

Braki w kolumnie LoanAmount mogą reprezentować klientów, który złożyli wniosek kredytowy bez konkretnej kwoty, zakładając, że kwota zostanie ustalona podczas analizy. Co ciekawe spośród wierszy charakteryzujących się wartością NA w kolumnie LoanAmount równo połowa ma LoanStatus równy Y i połowa równu N.

Braki w kolumnie Loan_Amount_Term sytuacja może wyglądać podobnie - mogą to być klienci, którzy nie wypełnili wartości w kolumnie, zakładając domyślne ustawienia banku. 

Braki w kolumnie Gender mogą reprezentować osoby, które nie chciały podawać tej informacji, uznając, że płeć nie powinna mieć wpływu na decyzje kredytową.

Braki w kolumnie Dependents mogą oznaczać świadome pominięcie pytania w obawie przed negatywnym wpływem odpowiedzi na zdolność kredytową lub po prostu z braku obowiązku. 


Wracając do wykresu przecięć wartości - Kombinacje z małą liczbą braków mogą być przypadkowe i niekoniecznie oznaczają zależności.

Kombinacja między Self_Employment i Credit_History również występuje niewiele razy - 5. Jednak, jako że jest to najczęściej występująca kombinacja, zostanie ona rozważona jako potencjalny związek. 
Może on być związany z obawą o negatywną ocenę zdolności kredytowej (jako że samozatrudnienie jest bardziej ryzykowne) i tym samym obawą o niższej kwocie kredytu lub wyższym oprocentowaniu. A także z trudnościami w uzyskaniu kredytów w przeszłości, co prowadzi do niekorzystnych danych w historii kredytowej.W takim wypadku, kredytobiorcy celowo nie podawaliby statusu samozatrudnienia i składaliby prośbę o wyższe kwoty kredytu, w nadziei, że bank uzna ich za zatrudnionych na pełen etat bez historii kredytowej.

### Analiza relacji brakujących wartości
```{r}
library(ggplot2)
ggplot(data = dane, aes(x = Credit_History, y = LoanAmount)) +
  geom_point() +
  geom_miss_point() +
  scale_color_manual(values = c("deepskyblue3","mediumpurple2")) +
  theme_minimal() +
  facet_wrap(~Self_Employed, scales = "free")
```
Można zauważyć, że z pośród kredytobiorców z wartością NA w kolumnie Self_Employment oraz w kolumnie Credit_History, niemalże wszyscy (poza jednym przypadkiem z brakiem danych również w kolumnie LoanAmount) mają wartości w kolumnie LoanAmount powyżej 150, czyli większe niż w innych grupach.

To może być argumentem za przyjęciem tezy, że osoby, które nie odpowiedziały na pytanie o samozatrudnienie, są samozatrudnione.

## 3. Uzupełnianie braków danych
### Autor: 

### Decyzja o strategii postępowania z brakującymi danymi

### Przeprowadzenie powyższej strategii
```{r}

```

### Weryfikacja poprawności
```{r}

```