---
title: "Przygotowanie danych"
author: "Czarnoksiężnicy z Oz"
date: Opublikowane `r format(Sys.time(), "%A %d %B %Y")`
---
## Dane
```{r}
dane <- read.csv("Hipoteczny.csv", header = TRUE)
dane[dane == ""] <- NA
View(dane)

dane <- as.data.frame(dane)

```

## 1. Identyfikacja brakujących danych
### Autor: Dominika Szymczak

### Sprawdzenie, które kolumny zawierają brakujące wartości
```{r}
library(naniar)
n_miss(dane) # Returns NA count in your data frame or column
n_complete(dane) # Returns number of complete values
pct_miss(dane) # Proportion or percentage of values that are NA
miss_var_summary(dane) # A summary table of NA counts in your table

```

W tabeli jest 149 pustych rekordów, co stanowi 1,87% wszytskich rekordów. Występują one w kolumnach Credit_History (50), Self_Employed (32), LoanAmount (22), Dependents(15), Loan_Amount_Term (14), Gender(13) i Married(3). 

### Wyliczenie procentu brakujących danych w każdej kolumnie
```{r}
miss_case_table(dane) # A summary table of NAs by case (observation)

```

480 obserwacji (z 614) jest w pełni wypełnionych (brak pustych rekordów). Stanowi to 78,18% wszystkich obserwacji.

### Wykonanie wizualizacji braków danych
```{r}
vis_miss(dane, cluster = TRUE, sort_miss = TRUE) # Visualize locations of NA as a ggplot object
gg_miss_fct(dane, fct=Self_Employed) # Create a heatmap of NA counts by group
```
Braki w Self_Employed mogą być efektem niepodania informacji przez aplikantów lub nieposiadania formalnego zatrudnienia.

W LoanAmount mogże brakować danych z powodu problemów z wyceną wnioskowanej kwoty w momencie wypełniania wniosku internetowego.

Kolumna Credit_History ma największy odsetek braków w kategorii NA w Self_Employed. To znaczy, że brak danych w Self_Employed jest często powiązany z brakiem historii kredytowej.

## 2. Analiza przyczyn braków
### Autor: Julia Sowińska

### Analiza przecięć brakujących wartości
```{r}
gg_miss_upset(dane, nsets = 7)
```
Wykres potwierdza poprzednie wyniki o dominacji pojedynczych zbiorach braków. 

Najwięcej braków danych jest w kolumnie Credit_History i są to braki pojedyncze, to znaczy, że z pośród wszystkich kolumn w 43 wierszach tylko kolumna Credit_History ma NA.

```{r}
table(dane$Credit_History)
table(dane$Self_Employed)
```
Patrząc na rozkład wartości w kolumnie Credit_History oraz na liczbę brakujących wartości, nasuwa się założenie, że wartości brakujące mogą reprezentować kredytobiorców, którzy nie chcieli przyznawać się do braku historii kredytowej lub dla których bank napotkał problemy z pozyskaiem danych.

Podobnie w przypadku braków w kolumnie Self_Employment - mogą one reprezentować kredytobiorców, którzy nie chcieli przyznawać się do samozatrudnienia lub uznali, że nie muszą oni wypełniać tej kolumny.

Braki w kolumnie LoanAmount mogą reprezentować klientów, który złożyli wniosek kredytowy bez konkretnej kwoty, zakładając, że kwota zostanie ustalona podczas analizy. Co ciekawe spośród wierszy charakteryzujących się wartością NA w kolumnie LoanAmount równo połowa ma LoanStatus równy Y i połowa równu N.

Braki w kolumnie Loan_Amount_Term sytuacja może wyglądać podobnie - mogą to być klienci, którzy nie wypełnili wartości w kolumnie, zakładając domyślne ustawienia banku. 

Braki w kolumnie Gender mogą reprezentować osoby, które nie chciały podawać tej informacji, uznając, że płeć nie powinna mieć wpływu na decyzje kredytową.

Braki w kolumnie Dependents mogą oznaczać świadome pominięcie pytania w obawie przed negatywnym wpływem odpowiedzi na zdolność kredytową lub po prostu z braku obowiązku. 


Wracając do wykresu przecięć wartości - Kombinacje z małą liczbą braków mogą być przypadkowe i niekoniecznie oznaczają zależności.

Kombinacja między Self_Employment i Credit_History również występuje niewiele razy - 5. Jednak, jako że jest to najczęściej występująca kombinacja, zostanie ona rozważona jako potencjalny związek. 
Może on być związany z obawą o negatywną ocenę zdolności kredytowej (jako że samozatrudnienie jest bardziej ryzykowne) i tym samym obawą o niższej kwocie kredytu lub wyższym oprocentowaniu. A także z trudnościami w uzyskaniu kredytów w przeszłości, co prowadzi do niekorzystnych danych w historii kredytowej.W takim wypadku, kredytobiorcy celowo nie podawaliby statusu samozatrudnienia i składaliby prośbę o wyższe kwoty kredytu, w nadziei, że bank uzna ich za zatrudnionych na pełen etat bez historii kredytowej.

### Analiza relacji brakujących wartości
```{r}
library(ggplot2)
ggplot(data = dane, aes(x = Credit_History, y = LoanAmount)) +
  geom_point() +
  geom_miss_point() +
  scale_color_manual(values = c("deepskyblue3","mediumpurple2")) +
  theme_minimal() +
  facet_wrap(~Self_Employed, scales = "free")
```
Można zauważyć, że z pośród kredytobiorców z wartością NA w kolumnie Self_Employment oraz w kolumnie Credit_History, niemalże wszyscy (poza jednym przypadkiem z brakiem danych również w kolumnie LoanAmount) mają wartości w kolumnie LoanAmount powyżej 150, czyli większe niż w innych grupach.

To może być argumentem za przyjęciem tezy, że osoby, które nie odpowiedziały na pytanie o samozatrudnienie, są samozatrudnione.

## 3. Uzupełnianie braków danych
### Autor: Mikołaj Zalewski

### Decyzja o strategii postępowania z brakującymi danymi
Obseracje z brakiem danych w kolumnie Credit_History zastąpimy wartością 0 zgodnie z naszymi wcześniejszymi wnioskami.
Obserwacje z brakiem danych w kolumnie LoanAmount uzupełnione będą wartościami mediany. Użycie mediany zamiast średniej wyeliminuje problem zbyt dużych wartości skrajnych.
Obserwacje z brakiem danych w kolumnach Gender i Married zostaną zastąpione wartością "undefined", czyli po polsku "nieokreślone". Każdy wniosek o kredyt jest ważny, więc usuwanie obserwacji nie jest dobrym rozwiązaniem.
Obserwacje z brakiem danych w kolumnie Dependents zostaną zastąpione wartością 0.
Dla obserwacji z brakiem danych w kolumnie Loan_Amount_Term można przyjąć strategię inputacji wartością, która występuje w znaczącej większości obserwacji, czyli najpopularniejszym czasem, na jaki bierze się kredyt (czyli 360 dni).
Obserwacje z brakiem danych w kolumnie Self_Employed zgodnie z naszą wcześniej opisaną tezą zamieniamy na wartość "Yes", czyli samozatrudnienie.

### Przeprowadzenie powyższej strategii
```{r}
### Uzupełnienie zmiennej Credit_History
dane$Credit_History[is.na(dane$Credit_History)] <- 0
### Uzupełnienie zmniennej LoanAmount
medina_kredyt <- median(dane$LoanAmount, na.rm = TRUE) #zrobienie obiektu zawierającego medianę z wszystkich wyników LoanAmount wyłączając NA
dane$LoanAmount[is.na(dane$LoanAmount)] <- medina_kredyt
### Uzupełnienie zmniennej Gender
dane$Gender[is.na(dane$Gender)] <- "Undefined"
### Uzupełnienie zmniennej Married
dane$Married[is.na(dane$Married)] <- "Undefined"
### Uzupełnienie zmniennej Dependents
dane$Dependents[is.na(dane$Dependents)] <- 0
### Uzupełnienie zmniennej Loan_Amount_Term
dane$Loan_Amount_Term[is.na(dane$Loan_Amount_Term)] <- 360
### Uzupełnienie zmniennej Self_Employed
dane$Self_Employed[is.na(dane$Self_Employed)] <- "Yes"
```

### Weryfikacja poprawności
```{r}
n_miss(dane) # Returns NA count in your data frame or column

```

## 4. Identyfikacja i usunięcie nieprawidłowych wartości
### Autor: Dominika Szymczak i Julia Sowińska

Na tym etapie sprawdzić należy, czy nasz zbiór danych zawiera wartości logiczne. Wprowadzone zostają ograniczenia dla zmiennych:
- ApplicantIncome powinna być większa lub równa 0
- CoapplicantIncome powinna być większa lub równa 0
- LoanAmount powinna być większa od 0
- Loan_Amount_term powinna być większa od 0
- Credit_History powinna być 0 lub 1

### Wykrycie i usunięcie/przekształcenie wartości logicznie niepoprawnych (niemożliwych) dla wartości numerycznych
```{r}
library(editrules)
ograniczenia <- editset(c("0 <= ApplicantIncome",
                          "0 <= CoapplicantIncome",
                          "0 < LoanAmount",
                          "0 < Loan_Amount_Term"))

dane$Credit_History <- factor(dane$Credit_History, 
                               levels = c(0, 1), 
                               labels = c("Not existing", "Existing"))

summary(violatedEdits(ograniczenia, dane))
table(dane$Credit_History) 

```
Dla danych numerycznych wprowadzone zostały ograniczenia:
- dla zmiennej ApplicantIncome wartości nie mogą być mniejsze niż 0
- dla zmiennej CoapplicantIncome wartości nie mogą być mniejsze niż 0
- dla zmiennej LoanAmount wartości nie mogą być mniejsze lub równe 0
- dla zmiennej Loan_Amount_Term wartości nie mogą być mniejsze niż 0

Dla rekordów, których wartości nie spełniały ograniczeń przypisane powinny zostać wartości NA. Jednak w tym przypadku, wszystkie wartości zmiennych spełniały założone ograniczenia i nie ma potrzeby przeprowadzenia dalszego przekształacania tych danych.

### Wykrycie i usunięcie/przekształcenie wartości logicznie niepoprawnych (niemożliwych) dla wartości tekstowych
```{r}
dane$Gender <- factor(dane$Gender,
                      levels = c("Male", "Female", "Undefined"),
                      labels = c("Male", "Female", "Undefined"))
dane$Married <- factor(dane$Married,
                       levels = c("No", "Yes", "Undefined"),
                       labels = c("No", "Yes", "Undefined"))
dane$Dependents <- factor(dane$Dependents,
                          levels = c("0", "1", "2", "3+"),
                          labels = c("0", "1", "2", "3+"))
dane$Education <- factor(dane$Education,
                         levels = c("Not Graduate", "Graduate"),
                         labels = c("Not Graduate", "Graduate"))
dane$Self_Employed <- factor(dane$Self_Employed,
                             levels = c("No", "Yes"),
                             labels = c("No", "Yes"))
dane$Loan_Amount_Term <- factor(dane$Loan_Amount_Term,
                           levels = c("12", "36", "60", "84", "120", "180", "240", "300", "360", "480"),
                           labels = c("1", "3", "5", "7", "10", "15", "20", "25", "30", "40"))
dane$Property_Area <- factor(dane$Property_Area,
                             levels = c("Rural", "Semiurban", "Urban"),
                             labels = c("Rural", "Semiurban", "Urban"))
dane$Loan_Status <- factor(dane$Loan_Status,
                           levels = c("N", "Y"),
                           labels = c("No", "Yes"))

table(dane$Gender) 
table(dane$Married) 
table(dane$Dependents) 
table(dane$Education) 
table(dane$Self_Employed) 
table(dane$Loan_Amount_Term) 
table(dane$Property_Area) 
table(dane$Loan_Status) 
```
Dla danych tekstowych, tak jak dla danych numerycznych nie znlaeziono żadnych odstających od założeń wartości i nie ma potrzeby przeprowadzenia dalszego przekształacania tych danych.

### Sprawdzenie rozkładów zmiennych i ich statystyki opisowe
```{r}
library(ggplot2)
library(patchwork)

summary(dane)

plot_Gender <- ggplot(dane, aes(x = as.factor(Gender))) +
  geom_bar(fill = "skyblue") +
  labs(title = "Rozkład Gender", x = "Gender", y = "Liczność")
plot_Married <- ggplot(dane, aes(x = as.factor(Married))) +
  geom_bar(fill = "skyblue") +
  labs(title = "Rozkład Married", x = "Married", y = "Liczność")
plot_Dependents <- ggplot(dane, aes(x = as.factor(Dependents))) +
  geom_bar(fill = "skyblue") +
  labs(title = "Rozkład Dependents", x = "Dependents", y = "Liczność")
plot_Education <- ggplot(dane, aes(x = as.factor(Education))) +
  geom_bar(fill = "skyblue") +
  labs(title = "Rozkład Education", x = "Education", y = "Liczność")
plot_Self_Employed <- ggplot(dane, aes(x = as.factor(Self_Employed))) +
  geom_bar(fill = "skyblue") +
  labs(title = "Rozkład Self_Employed", x = "Self_Employed", y = "Liczność")
plot_Loan_Amount_Term <- ggplot(dane, aes(x = Loan_Amount_Term)) +
  geom_bar(fill = "skyblue") +
  labs(title = "Rozkład Loan_Amount_Term", x = "Loan_Amount_Term", y = "Liczność")
plot_Credit_History <- ggplot(dane, aes(x = as.factor(Credit_History))) +
  geom_bar(fill = "skyblue") +
  labs(title = "Rozkład Credit_History", x = "Credit_History", y = "Liczność")
plot_Property_Area <- ggplot(dane, aes(x = as.factor(Property_Area))) +
  geom_bar(fill = "skyblue") +
  labs(title = "Rozkład Property_Area", x = "Property_Area", y = "Liczność")
plot_Loan_Status <- ggplot(dane, aes(x = as.factor(Loan_Status))) +
  geom_bar(fill = "skyblue") +
  labs(title = "Rozkład Loan_Status", x = "Loan_Status", y = "Liczność")

plot_ApplicantIncome <- ggplot(dane, aes(x = ApplicantIncome)) +
  geom_histogram(fill = "skyblue", color = "skyblue3", bins = 30) +
  labs(title = "Rozkład ApplicantIncome", x = "ApplicantIncome", y = "Częstotliwość")
plot_CoapplicantIncome <- ggplot(dane, aes(x = CoapplicantIncome)) +
  geom_histogram(fill = "skyblue", color = "skyblue3", bins = 30) +
  labs(title = "Rozkład CoapplicantIncome", x = "CoapplicantIncome", y = "Częstotliwość")
plot_LoanAmount <- ggplot(dane, aes(x = LoanAmount)) +
  geom_histogram(fill = "skyblue", color = "skyblue3", bins = 30) +
  labs(title = "Rozkład LoanAmount", x = "LoanAmount", y = "Częstotliwość")


combined_plots_charcter <- plot_Gender + plot_Married + plot_Dependents + plot_Education + plot_Self_Employed + plot_Loan_Amount_Term + plot_Credit_History + plot_Property_Area + plot_Loan_Status

combined_plots_numeric <- plot_ApplicantIncome + plot_CoapplicantIncome + plot_LoanAmount

combined_plots_charcter
combined_plots_numeric

```
```{r}
plot_variables <- list(
  "Gender" = "Rozkład Gender",
  "Married" = "Rozkład Married",
  "Dependents" = "Rozkład Dependents",
  "Education" = "Rozkład Education",
  "Self_Employed" = "Rozkład Self_Employed",
  "Loan_Amount_Term" = "Rozkład Loan_Amount_Term",
  "Credit_History" = "Rozkład Credit_History",
  "Property_Area" = "Rozkład Property_Area",
  "Loan_Status" = "Rozkład Loan_Status"
)

plot_list <- lapply(names(plot_variables), function(var) {
  ggplot(dane, aes_string(x = var)) +
    geom_bar(fill = "skyblue") +
    labs(title = plot_variables[[var]], x = var, y = "Liczność")
})

num_plot_vars <- c("ApplicantIncome", "CoapplicantIncome", "LoanAmount")
num_plot_list <- lapply(num_plot_vars, function(var) {
  ggplot(dane, aes_string(x = var)) +
    geom_histogram(fill = "skyblue", color = "skyblue3", bins = 30) +
    labs(title = paste("Rozkład", var), x = var, y = "Częstotliwość")
})

combined_plots <- c(plot_list, num_plot_list) %>%
  do.call(cowplot::plot_grid, .)
combined_plots
```

W zmiennej Gender dominującą kategorią są mężczyźni (489 przypadków), natomiast kobiet jest 112, a w 13 przypadkach płeć nie została określona. W odniesieniu do zmiennej Married, większość osób to osoby w związku małżeńskim (398), podczas gdy niezamężnych jest 213, a 3 przypadki pozostają niezdefiniowane.

Zmienna Dependents, określająca liczbę osób na utrzymaniu, wskazuje, że najwięcej respondentów (360) nie posiada osób na utrzymaniu, 102 osoby deklarują jedną osobę na utrzymaniu, 101 osób dwie, a 51 osób trzy lub więcej. W odniesieniu do zmiennej Education, większość osób posiada wykształcenie wyższe (480), a 134 osoby mają niższy poziom wykształcenia.

W przypadku zmiennej Self_Employed, 500 osób zadeklarowało, że nie prowadzi działalności gospodarczej, a 114 osób to osoby samozatrudnione. Zmienna ApplicantIncome, opisująca dochód głównego wnioskodawcy, wskazuje na wartości od 150 do 81 000, przy czym mediana wynosi 3812, a średnia 5403, co wskazuje na obecność wartości odstających. Dochód współwnioskodawcy (CoapplicantIncome) jest w wielu przypadkach równy 0 (25. percentyl to 0), co oznacza, że wiele osób nie posiada współwnioskodawcy. Mediana wynosi 1188, średnia to 1621, a maksymalna wartość wynosi 41 667.

Zmienna LoanAmount, określająca kwotę pożyczki, ma wartości od 9 do 700, przy medianie 128 i średniej 145,8, co również sugeruje obecność wartości odstających. Loan_Amount_Term, opisująca czas spłaty pożyczki w miesiącach, waha się od 12 do 480 miesięcy, z medianą 360 miesięcy (30 lat).
 
Historia kredytowa (Credit_History) wskazuje, że większość wnioskodawców (około 77,4%) posiada pozytywną historię kredytową (wartość 1). Rozkład zmiennej Property_Area, opisującej obszar zamieszkania, pokazuje, że 179 osób mieszka na terenach wiejskich, 233 w obszarach półmiejskich, a 202 w miastach. Zmienna Loan_Status, opisująca status wniosku o pożyczkę, wskazuje, że większość wniosków (422) została zatwierdzona, a 192 odrzucono.

### Wykrycie i usunięcie/przekształcenie wartości odstających
```{r}
library(dplyr)

z_score <- function(x) {
  (x - mean(x, na.rm = TRUE)) / sd(x, na.rm = TRUE)
}

dane_outliers <- dane %>%
  mutate(
    z_score_ApplicantIncome = z_score(ApplicantIncome),
    z_score_CoapplicantIncome = z_score(CoapplicantIncome),
    z_score_LoanAmount = z_score(LoanAmount),
  )

z_outliers_ApplicantIncome <- dane_outliers[dane_outliers$z_score_ApplicantIncome > 3 | dane_outliers$z_score_ApplicantIncome < -3, ]
z_outliers_CoapplicantIncome <- dane_outliers[dane_outliers$z_score_CoapplicantIncome > 3 | dane_outliers$z_score_CoapplicantIncome < -3, ]
z_outliers_LoanAmount <- dane_outliers[dane_outliers$z_score_LoanAmount > 3 | dane_outliers$z_score_LoanAmount < -3, ]

outliers <- function(df, col) {
  Q1 <- quantile(df[[col]], 0.25, na.rm = TRUE)
  Q3 <- quantile(df[[col]], 0.75, na.rm = TRUE)
  IQR <- Q3 - Q1
  bottom <- Q1 - 1.5 * IQR
  top <- Q3 + 1.5 * IQR
  df2 <- df %>%
    filter(df[[col]] < bottom | df[[col]] > top)
  return(df2)
}

iqr_outliers_ApplicantIncome <- outliers(dane_outliers, "ApplicantIncome")
iqr_outliers_CoapplicantIncome <- outliers(dane_outliers, "CoapplicantIncome")
iqr_outliers_LoanAmount <- outliers(dane_outliers, "LoanAmount")

common_outliers_ApplicantIncome <- intersect(
  z_outliers_ApplicantIncome, iqr_outliers_ApplicantIncome)
common_outliers_CoapplicantIncome <- intersect(
  z_outliers_CoapplicantIncome, iqr_outliers_CoapplicantIncome)
common_outliers_LoanAmount <- intersect(
  z_outliers_LoanAmount, iqr_outliers_LoanAmount)

common_outliers_ApplicantIncome
common_outliers_CoapplicantIncome
common_outliers_LoanAmount
```
W celu wykrycia wartości odstających posłużono się kombinacją dwóch metod - metody Z-score (gdzie wartość jest odstająca, jeśli jej odległość od średniej w jednostkach odchylenia standardowego jest większa niż 3 lub mniejsza niż -3) oraz metoda IQR (gdzie wartość jest odstająca, jeśli znajduje się poniżej dolnej granicY Q1−1.5×IQR lub powyżej górnej granicy Q3+1.5×IQR). Aby porównać wyniki obu metod, wybraliśmy te wiersze, które zostały uznane za wartości odstające zarówno przez metodę Z-score, jak i przez metodę IQR. 

W ten sposób doszliśmy do wniosków: 
- zmienna ApplicantIncome ma 8 wartości odstających, które jednak reprezentują sobą osoby o bardzo wysokich dochodach (które mogłyby być wartościowymi kredytobiorcami) - dlatego postanowiliśmy pozostawić te wartości bez zmian;
- zmienna CoapplicantIncome ma 6 wartości odstających, które reprezentują sobą osoby, których współkredytobiorca ma wysokie dochody (dochody te jednak mieszczą się w większości w średniej wartości zmiennej ApplicantIncome) - dlatego te wartości też postanowiliśmy pozostawić bez zmian;
- zmienna LoanAmount ma 15 wartości odstających, które jednak reprezentują sobą osoby składające wnioski o najwyższe kwoty kredytu (które różnież mogłyby być wartościowymi klientami firmy) - dlatego te wartości także postanowiliśmy pozostawić bez zmian.

### Niezbędne przekształcenia log-transform
```{r}
dane <- dane %>%
  mutate(
    log_ApplicantIncome = log1p(ApplicantIncome),
    log_CoapplicantIncome = log1p(CoapplicantIncome),
    log_LoanAmount = log1p(LoanAmount),
  )

log_plot_vars <- c("log_ApplicantIncome", "log_CoapplicantIncome", "log_LoanAmount")
log_plot_list <- lapply(log_plot_vars, function(var) {
  ggplot(dane, aes_string(x = var)) +
    geom_histogram(fill = "skyblue", color = "skyblue3", bins = 30) +
    labs(title = paste("Rozkład", var), x = var, y = "Częstotliwość")
})

combined_plots <- log_plot_list %>%
  do.call(cowplot::plot_grid, .)
combined_plots
```

Ze względu na dużą skośność w rozkładach zmiennych ApplicantIncome, CoapplicantIncome i LoanAmout postanowiono wprowadzić także zmienne reprezentujące ich log-transformację. Ze względu na możliwe zera w tych kolumnach zdecydowaliśmy się na funkcję log1p() zamiast log() (log(0) jest niezdefiniowane). Na wykresach przedstawiających rozkłady tych zlogarytmowanych zmiennych, można zauważyć, że po transformacji rozkłady te zbliżyły się zdecydowanie do rozkładu normalnego. Jedynie w przypadku zmiennej log_CoapplicantIncome można nadal zauważyć dość dużą skośność, spowodowaną dużą liczbą ludzi składających wniosek o kredyt samodzielnie lub wraz z współkredytobiorcą bez dochodów.

## 5. Wzbogacenie danych i finalna weryfikacja
### Autor: Mikołaj Zalewski

### Dodanie nowych zmiennych (według mnie total_Income, może też debt_to_income_ratio lub inne) i sprawdzenie ich rozkładów oraz statystyk opisowych
```{r}
View(dane)
dane$TotalIncome <- dane$ApplicantIncome + dane$CoapplicantIncome ## stworzenie zmiennej łączny przychód gospodarstwa domowego ubiegającego się o kredyt
head(dane)
dane$DebtToIncomeRatio <-dane$LoanAmount / dane$TotalIncome ## stworzenie zmiennej stosunek długu do łącznych przychdów gospodarstwa domowego
head(dane)

```

### Analiza warości odstających oraz potencjalnej konieczności log-transform nowych zmiennych
```{r}
z_score <- function(x) {
  (x - mean(x, na.rm = TRUE)) / sd(x, na.rm = TRUE)
}
dane_outliers <- dane %>%
  mutate(
    z_score_TotalIncome = z_score(TotalIncome),
    z_score_DebtToIncomeRatio = z_score(DebtToIncomeRatio),
  )
z_outliers_TotalIncome <- dane_outliers[dane_outliers$z_score_TotalIncome > 3 | dane_outliers$z_score_TotalIncome < -3, ]
z_outliers_DebtToIncomeRatio <- dane_outliers[dane_outliers$z_score_DebtToIncomeRatio > 3 | dane_outliers$z_score_DebtToIncomeRatio < -3, ]

outliers <- function(df, col) {
  Q1 <- quantile(df[[col]], 0.25, na.rm = TRUE)
  Q3 <- quantile(df[[col]], 0.75, na.rm = TRUE)
  IQR <- Q3 - Q1
  bottom <- Q1 - 1.5 * IQR
  top <- Q3 + 1.5 * IQR
  df2 <- df %>%
    filter(df[[col]] < bottom | df[[col]] > top)
  return(df2)
}
iqr_outliers_TotalIncome <- outliers(dane_outliers, "TotalIncome")
iqr_outliers_DebtToIncomeRatio <- outliers(dane_outliers, "DebtToIncomeRatio")

common_outliers_TotalIncome <- intersect(
  z_outliers_TotalIncome, iqr_outliers_TotalIncome)
common_outliers_DebtToIncomeRatio <- intersect(
  z_outliers_DebtToIncomeRatio, iqr_outliers_DebtToIncomeRatio)

common_outliers_TotalIncome
common_outliers_DebtToIncomeRatio
## Zmienna totalIncome ma 10 wartości odstających, jednakże tak samo jak w przypadku zmiennych 
## ApplicantIncome oraz CoapplicantIncome są to osoby z wysokimi zarobkami więc postanwoiliśmy zostawić je bez zmian

## przekształcenie danych log transform
dane <- dane %>%
  mutate(
    log_TotalIncome = log1p(TotalIncome),
    log_DebtToIncomeRatio = log1p(DebtToIncomeRatio),
  )

log_plot_vars <- c("TotalIncome", "DebtToIncomeRatio")
log_plot_list <- lapply(log_plot_vars, function(var) {
  ggplot(dane, aes_string(x = var)) +
    geom_histogram(fill = "skyblue", color = "skyblue3", bins = 30) +
    labs(title = paste("Rozkład", var), x = var, y = "Częstotliwość")
})

combined_plots <- log_plot_list %>%
  do.call(cowplot::plot_grid, .)
combined_plots
```

### Zapisanie przygotowanych danych do nowego pliku csv
```{r}
write.csv(dane, "DanePoprawione.csv", row.names = FALSE)
```

