---
title: "Przygotowanie danych"
author: "Czarnoksiężnicy z Oz"
date: Opublikowane `r format(Sys.time(), "%A %d %B %Y")`
---
## Dane
```{r}
dane <- read.csv("Hipoteczny.csv", header = TRUE)
dane[dane == ""] <- NA
View(dane)

```

## 1. Identyfikacja brakujących danych
### Autor: Dominika Szymczak

#### Instalowanie potrzebnych pakietów
```{r}
install.packages("naniar")

```

### Sprawdzenie, które kolumny zawierają brakujące wartości
```{r}
library(naniar)
n_miss(dane) # Returns NA count in your data frame or column
n_complete(dane) # Returns number of complete values
pct_miss(dane) # Proportion or percentage of values that are NA
miss_var_summary(dane) # A summary table of NA counts in your table

```

#### W tabeli jest 149 pustych rekordów, co stanowi 1,87% wszytskich rekordów. Występują one w kolumnach Credit_History (50), Self_Employed (32), LoanAmount (22), Dependents(15), Loan_Amount_Term (14), Gender(13) i Married(3). 

### Wyliczenie procentu brakujących danych w każdej kolumnie
```{r}
miss_case_table(dane) # A summary table of NAs by case (observation)

```

#### 480 obserwacji (z 614) jest w pełni wypełnionych (brak pustych rekordów). Stanowi to 78,18% wszystkich obserwacji.

### Wykonanie wizualizacji braków danych
```{r}
vis_miss(dane, cluster = TRUE, sort_miss = TRUE) # Visualize locations of NA as a ggplot object
gg_miss_fct(dane, fct=Self_Employed) # Create a heatmap of NA counts by group
```
Braki w Self_Employed mogą być efektem niepodania informacji przez aplikantów lub nieposiadania formalnego zatrudnienia.

## 2. Analiza przyczyn braków
### Autor:

### Analiza przecięć brakujących wartości
```{r}

```

### Analiza relacji brakujących wartości
```{r}

```

### Ocena wzorców braków danych dla poszczególnych kolumn

## 3. Uzupełnianie braków danych
### Autor: 

### Decyzja o strategii postępowania z brakującymi danymi

### Przeprowadzenie powyższej strategii
```{r}

```

### Weryfikacja poprawności
```{r}

```