---
title: "Przygotowanie danych"
author: "Czarnoksiężnicy z Oz"
date: Opublikowane `r format(Sys.time(), "%A %d %B %Y")`
---
## Dane
```{r}
dane <- read.csv("Hipoteczny.csv", header = TRUE)
dane[dane == ""] <- NA
View(dane)

dane <- as.data.frame(dane)

```

## 1. Identyfikacja brakujących danych
### Autor: Dominika Szymczak

### Sprawdzenie, które kolumny zawierają brakujące wartości
```{r}
library(naniar)
n_miss(dane) # Returns NA count in your data frame or column
n_complete(dane) # Returns number of complete values
pct_miss(dane) # Proportion or percentage of values that are NA
miss_var_summary(dane) # A summary table of NA counts in your table

```

W tabeli jest 149 pustych rekordów, co stanowi 1,87% wszytskich rekordów. Występują one w kolumnach Credit_History (50), Self_Employed (32), LoanAmount (22), Dependents(15), Loan_Amount_Term (14), Gender(13) i Married(3). 

### Wyliczenie procentu brakujących danych w każdej kolumnie
```{r}
miss_case_table(dane) # A summary table of NAs by case (observation)

```

480 obserwacji (z 614) jest w pełni wypełnionych (brak pustych rekordów). Stanowi to 78,18% wszystkich obserwacji.

### Wykonanie wizualizacji braków danych
```{r}
vis_miss(dane, cluster = TRUE, sort_miss = TRUE) # Visualize locations of NA as a ggplot object
gg_miss_fct(dane, fct=Self_Employed) # Create a heatmap of NA counts by group
```
Braki w Self_Employed mogą być efektem niepodania informacji przez aplikantów lub nieposiadania formalnego zatrudnienia.

W LoanAmount mogże brakować danych z powodu problemów z wyceną wnioskowanej kwoty w momencie wypełniania wniosku internetowego.

Kolumna Credit_History ma największy odsetek braków w kategorii NA w Self_Employed. To znaczy, że brak danych w Self_Employed jest często powiązany z brakiem historii kredytowej.

## 2. Analiza przyczyn braków
### Autor: Julia Sowińska

### Analiza przecięć brakujących wartości
```{r}
gg_miss_upset(dane, nsets = 7)
```
Wykres potwierdza poprzednie wyniki o dominacji pojedynczych zbiorach braków. 

Najwięcej braków danych jest w kolumnie Credit_History i są to braki pojedyncze, to znaczy, że z pośród wszystkich kolumn w 43 wierszach tylko kolumna Credit_History ma NA.

```{r}
table(dane$Credit_History)
table(dane$Self_Employed)
```
Patrząc na rozkład wartości w kolumnie Credit_History oraz na liczbę brakujących wartości, nasuwa się założenie, że wartości brakujące mogą reprezentować kredytobiorców, którzy nie chcieli przyznawać się do braku historii kredytowej lub dla których bank napotkał problemy z pozyskaiem danych.

Podobnie w przypadku braków w kolumnie Self_Employment - mogą one reprezentować kredytobiorców, którzy nie chcieli przyznawać się do samozatrudnienia lub uznali, że nie muszą oni wypełniać tej kolumny.

Braki w kolumnie LoanAmount mogą reprezentować klientów, który złożyli wniosek kredytowy bez konkretnej kwoty, zakładając, że kwota zostanie ustalona podczas analizy. Co ciekawe spośród wierszy charakteryzujących się wartością NA w kolumnie LoanAmount równo połowa ma LoanStatus równy Y i połowa równu N.

Braki w kolumnie Loan_Amount_Term sytuacja może wyglądać podobnie - mogą to być klienci, którzy nie wypełnili wartości w kolumnie, zakładając domyślne ustawienia banku. 

Braki w kolumnie Gender mogą reprezentować osoby, które nie chciały podawać tej informacji, uznając, że płeć nie powinna mieć wpływu na decyzje kredytową.

Braki w kolumnie Dependents mogą oznaczać świadome pominięcie pytania w obawie przed negatywnym wpływem odpowiedzi na zdolność kredytową lub po prostu z braku obowiązku. 


Wracając do wykresu przecięć wartości - Kombinacje z małą liczbą braków mogą być przypadkowe i niekoniecznie oznaczają zależności.

Kombinacja między Self_Employment i Credit_History również występuje niewiele razy - 5. Jednak, jako że jest to najczęściej występująca kombinacja, zostanie ona rozważona jako potencjalny związek. 
Może on być związany z obawą o negatywną ocenę zdolności kredytowej (jako że samozatrudnienie jest bardziej ryzykowne) i tym samym obawą o niższej kwocie kredytu lub wyższym oprocentowaniu. A także z trudnościami w uzyskaniu kredytów w przeszłości, co prowadzi do niekorzystnych danych w historii kredytowej.W takim wypadku, kredytobiorcy celowo nie podawaliby statusu samozatrudnienia i składaliby prośbę o wyższe kwoty kredytu, w nadziei, że bank uzna ich za zatrudnionych na pełen etat bez historii kredytowej.

### Analiza relacji brakujących wartości
```{r}
library(ggplot2)
ggplot(data = dane, aes(x = Credit_History, y = LoanAmount)) +
  geom_point() +
  geom_miss_point() +
  scale_color_manual(values = c("deepskyblue3","mediumpurple2")) +
  theme_minimal() +
  facet_wrap(~Self_Employed, scales = "free")
```
Można zauważyć, że z pośród kredytobiorców z wartością NA w kolumnie Self_Employment oraz w kolumnie Credit_History, niemalże wszyscy (poza jednym przypadkiem z brakiem danych również w kolumnie LoanAmount) mają wartości w kolumnie LoanAmount powyżej 150, czyli większe niż w innych grupach.

To może być argumentem za przyjęciem tezy, że osoby, które nie odpowiedziały na pytanie o samozatrudnienie, są samozatrudnione.

## 3. Uzupełnianie braków danych
### Autor: Mikołaj Zalewski

### Decyzja o strategii postępowania z brakującymi danymi
Obseracje z brakiem danych w kolumnie Credit_History zastąpimy wartością 0 zgodnie z naszymi wcześniejszymi wnioskami.
Obserwacje z brakiem danych w kolumnie LoanAmount uzupełnione będą wartościami mediany. Użycie mediany zamiast średniej wyeliminuje problem zbyt dużych wartości skrajnych.
Obserwacje z brakiem danych w kolumnach Gender i Married zostaną zastąpione wartością "undefined", czyli po polsku "nieokreślone". Każdy wniosek o kredyt jest ważny, więc usuwanie obserwacji nie jest dobrym rozwiązaniem.
Obserwacje z brakiem danych w kolumnie Dependents zostaną zastąpione wartością 0.
Dla obserwacji z brakiem danych w kolumnie Loan_Amount_Term można przyjąć strategię inputacji wartością, która występuje w znaczącej większości obserwacji, czyli najpopularniejszym czasem, na jaki bierze się kredyt (czyli 360 dni).
Obserwacje z brakiem danych w kolumnie Self_Employed zgodnie z naszą wcześniej opisaną tezą zamieniamy na wartość "Yes", czyli samozatrudnienie.

### Przeprowadzenie powyższej strategii
```{r}
### Uzupełnienie zmiennej Credit_History
dane$Credit_History[is.na(dane$Credit_History)] <- 0
### Uzupełnienie zmniennej LoanAmount
medina_kredyt <- median(dane$LoanAmount, na.rm = TRUE) #zrobienie obiektu zawierającego medianę z wszystkich wyników LoanAmount wyłączając NA
dane$LoanAmount[is.na(dane$LoanAmount)] <- medina_kredyt
### Uzupełnienie zmniennej Gender
dane$Gender[is.na(dane$Gender)] <- "Undefined"
### Uzupełnienie zmniennej Married
dane$Married[is.na(dane$Married)] <- "Undefined"
### Uzupełnienie zmniennej Dependents
dane$Dependents[is.na(dane$Dependents)] <- 0
### Uzupełnienie zmniennej Loan_Amount_Term
dane$Loan_Amount_Term[is.na(dane$Loan_Amount_Term)] <- 360
### Uzupełnienie zmniennej Self_Employed
dane$Self_Employed[is.na(dane$Self_Employed)] <- "Yes"
```

### Weryfikacja poprawności
```{r}
n_miss(dane) # Returns NA count in your data frame or column
```

## 4. Identyfikacja i usunięcie nieprawidłowych wartości
### Autor: Dominika Szymczak

Na tym etapie sprawdzić należy, czy nasz zbiór danych zawiera wartości logiczne. Wprowadzone zostają ograniczenia dla zmiennych:
- ApplicantIncome powinna być większa lub równa 0
- CoapplicantIncome powinna być większa lub równa 0
- LoanAmount powinna być większa lub równa 0
- Loan_Amount_term powinna być większa od 0
- Credit_History powinna być 0 lub 1

### Wykrycie i usunięcie/przekształcenie wartości logicznie niepoprawnych (niemożliwych) dla wartości numerycznych
```{r}
library(editrules)
ograniczenia <- editset(c("0 <= ApplicantIncome",
                          "0 <= CoapplicantIncome",
                          "0 < LoanAmount",
                          "0 < Loan_Amount_Term"))

dane$Credit_History <- factor(dane$Credit_History, 
                               levels = c(0, 1), 
                               labels = c("Not existing", "Existing"))

summary(violatedEdits(ograniczenia, dane))
n_miss(dane$Credit_History)

```
Dla danych numerycznych wprowadzone zostały ograniczenia:
- dla zmiennej ApplicantIncome wartości nie mogą być mniejsze niż 0
- dla zmiennej CoapplicantIncome wartości nie mogą być mniejsze niż 0
- dla zmiennej LoanAmount wartości nie mogą być mniejsze lub równe 0
- dla zmiennej Loan_Amount_Term wartości nie mogą być mniejsze niż 0

Dla rekordów, których wartości nie spełniały ograniczeń przypisane powinny zostać wartości NA. Jednak w tym przypadku, wszystkie wartości zmiennych spełniały założone ograniczenia i nie ma potrzeby przeprowadzenia dalszego przekształacania tych danych.

### Wykrycie i usunięcie/przekształcenie wartości logicznie niepoprawnych (niemożliwych) dla wartości tekstowych
```{r}
dane$Gender <- factor(dane$Gender,
                      levels = c("Male", "Female", "Undefined"),
                      labels = c("Male", "Female", "Undefined"))
dane$Married <- factor(dane$Married,
                       levels = c("No", "Yes", "Undefined"),
                       labels = c("No", "Yes", "Undefined"))
dane$Dependents <- factor(dane$Dependents,
                          levels = c("0", "1", "2", "3", "3+"),
                          labels = c("0", "1", "2", "3", "3+"))
dane$Education <- factor(dane$Education,
                         levels = c("Not Graduate", "Graduate"),
                         labels = c("Not Graduate", "Graduate"))
dane$Self_Employed <- factor(dane$Self_Employed,
                             levels = c("No", "Yes"),
                             labels = c("No", "Yes"))
dane$Property_Area <- factor(dane$Property_Area,
                             levels = c("Rural", "Semiurban", "Urban"),
                             labels = c("Rural", "Semiurban", "Urban"))
dane$Loan_Status <- factor(dane$Loan_Status,
                           levels = c("N", "Y"),
                           labels = c("No", "Yes"))

n_miss(dane$Gender)
n_miss(dane$Married)
n_miss(dane$Dependents)
n_miss(dane$Education)
n_miss(dane$Self_Employed)
n_miss(dane$Property_Area)
n_miss(dane$Loan_Status)

```
Dla danych tekstowych, tak jak dla danych numerycznych nie znlaeziono żadnych odstających od założeń wartości i nie ma potrzeby przeprowadzenia dalszego przekształacania tych danych.

### Sprawdzenie rozkładów zmiennych i ich statystyki opisowe
```{r}
library(ggplot2)
library(patchwork)

summary(dane)

plot_Gender <- ggplot(dane, aes(x = as.factor(Gender))) +
  geom_bar(fill = "skyblue") +
  labs(title = "Rozkład Gender", x = "Gender", y = "Liczność")
plot_Married <- ggplot(dane, aes(x = as.factor(Married))) +
  geom_bar(fill = "skyblue") +
  labs(title = "Rozkład Married", x = "Married", y = "Liczność")
plot_Dependents <- ggplot(dane, aes(x = as.factor(Dependents))) +
  geom_bar(fill = "skyblue") +
  labs(title = "Rozkład Dependents", x = "Dependents", y = "Liczność")
plot_Education <- ggplot(dane, aes(x = as.factor(Education))) +
  geom_bar(fill = "skyblue") +
  labs(title = "Rozkład Education", x = "Education", y = "Liczność")
plot_Self_Employed <- ggplot(dane, aes(x = as.factor(Self_Employed))) +
  geom_bar(fill = "skyblue") +
  labs(title = "Rozkład Self_Employed", x = "Self_Employed", y = "Liczność")
plot_Credit_History <- ggplot(dane, aes(x = as.factor(Credit_History))) +
  geom_bar(fill = "skyblue") +
  labs(title = "Rozkład Credit_History", x = "Credit_History", y = "Liczność")
plot_Property_Area <- ggplot(dane, aes(x = as.factor(Property_Area))) +
  geom_bar(fill = "skyblue") +
  labs(title = "Rozkład Property_Area", x = "Property_Area", y = "Liczność")
plot_Loan_Status <- ggplot(dane, aes(x = as.factor(Loan_Status))) +
  geom_bar(fill = "skyblue") +
  labs(title = "Rozkład Loan_Status", x = "Loan_Status", y = "Liczność")

plot_ApplicantIncome <- ggplot(dane, aes(x = ApplicantIncome)) +
  geom_histogram(fill = "skyblue", color = "skyblue3", bins = 30) +
  labs(title = "Rozkład ApplicantIncome", x = "ApplicantIncome", y = "Częstotliwość")
plot_CoapplicantIncome <- ggplot(dane, aes(x = CoapplicantIncome)) +
  geom_histogram(fill = "skyblue", color = "skyblue3", bins = 30) +
  labs(title = "Rozkład CoapplicantIncome", x = "CoapplicantIncome", y = "Częstotliwość")
plot_LoanAmount <- ggplot(dane, aes(x = LoanAmount)) +
  geom_histogram(fill = "skyblue", color = "skyblue3", bins = 30) +
  labs(title = "Rozkład LoanAmount", x = "LoanAmount", y = "Częstotliwość")
plot_Loan_Amount_Term <- ggplot(dane, aes(x = Loan_Amount_Term)) +
  geom_histogram(fill = "skyblue", color = "skyblue3", bins = 30) +
  labs(title = "Rozkład Loan_Amount_Term", x = "Loan_Amount_Term", y = "Częstotliwość")

combined_plots_charcter <- plot_Gender + plot_Married + plot_Dependents + plot_Education + plot_Self_Employed + plot_Credit_History + plot_Property_Area + plot_Loan_Status

combined_plots_numeric <- plot_ApplicantIncome + plot_CoapplicantIncome + plot_LoanAmount +plot_Loan_Amount_Term

combined_plots_charcter
combined_plots_numeric

```
W zmiennej Gender dominującą kategorią są mężczyźni (489 przypadków), natomiast kobiet jest 112, a w 13 przypadkach płeć nie została określona. W odniesieniu do zmiennej Married, większość osób to osoby w związku małżeńskim (398), podczas gdy niezamężnych jest 213, a 3 przypadki pozostają niezdefiniowane.

Zmienna Dependents, określająca liczbę osób na utrzymaniu, wskazuje, że najwięcej respondentów (360) nie posiada osób na utrzymaniu, 102 osoby deklarują jedną osobę na utrzymaniu, 101 osób dwie, a 51 osób trzy lub więcej. Brak natomiast deklaracji dla dokładnie trzech osób. W odniesieniu do zmiennej Education, większość osób posiada wykształcenie wyższe (480), a 134 osoby mają niższy poziom wykształcenia.

W przypadku zmiennej Self_Employed, 500 osób zadeklarowało, że nie prowadzi działalności gospodarczej, a 114 osób to osoby samozatrudnione. Zmienna ApplicantIncome, opisująca dochód głównego wnioskodawcy, wskazuje na wartości od 150 do 81 000, przy czym mediana wynosi 3812, a średnia 5403, co wskazuje na obecność wartości odstających. Dochód współwnioskodawcy (CoapplicantIncome) jest w wielu przypadkach równy 0 (25. percentyl to 0), co oznacza, że wiele osób nie posiada współwnioskodawcy. Mediana wynosi 1188, średnia to 1621, a maksymalna wartość wynosi 41 667.

Zmienna LoanAmount, określająca kwotę pożyczki, ma wartości od 9 do 700, przy medianie 128 i średniej 145,8, co również sugeruje obecność wartości odstających. Loan_Amount_Term, opisująca czas spłaty pożyczki w miesiącach, waha się od 12 do 480 miesięcy, z medianą 360 miesięcy (30 lat).
 
Historia kredytowa (Credit_History) wskazuje, że większość wnioskodawców (około 77,4%) posiada pozytywną historię kredytową (wartość 1). Rozkład zmiennej Property_Area, opisującej obszar zamieszkania, pokazuje, że 179 osób mieszka na terenach wiejskich, 233 w obszarach półmiejskich, a 202 w miastach. Zmienna Loan_Status, opisująca status wniosku o pożyczkę, wskazuje, że większość wniosków (422) została zatwierdzona, a 192 odrzucono.

### Wykrycie i usunięcie/przekształcenie wartości odstających
```{r}
boxplot(dane$LoanAmount, main = "Boxplot LoanAmount", horizontal = TRUE)



??? wiecie jak to zrobić albo macie pomysł jak to zrobić sprawnie ???
  
  
  
```

## 5. Poprawa typów danych
### Autor: 

### Podstawowe dostosowanie typów danych i jednostek 
```{r}

```

### Przkształcenie typów danych zmiennych kategorycznych
```{r}

```

### Niezbędne przekształcenia log-transform
```{r}

```

## 6. Wzbogacenie danych i finalna weryfikacja
### Autor: 

### Dodanie nowych zmiennych (według mnie total_Income, może też debt_to_income_ratio lub inne)
```{r}

```

### Sprawdzenie rozkładów nowych zmiennych i ich statystyki opisowe
```{r}

```

### Zapisanie przygotowanych danych do nowego pliku csv
```{r}

```

