---
title: "Przygotowanie danych"
author: "Czarnoksiężnicy z Oz"
date: Opublikowane `r format(Sys.time(), "%A %d %B %Y")`
editor_options: 
  markdown: 
    wrap: 72
---

```{r include=FALSE}
# Biblioteki
library(naniar)
library(dplyr)
library(knitr)
library(ggplot2)
library(patchwork)
library(editrules)

```

## Wczytanie danych

```{r}
dane <- read.csv("Hipoteczny.csv", header = TRUE)
dane[dane == ""] <- NA
View(dane)

dane <- as.data.frame(dane)

```

### Legenda

| Zmienna w tabeli  | Opis zmiennej                              |
|-------------------|--------------------------------------------|
| Loan_ID           | ID aplikanta                               |
| Gender            | Płeć                                       |
| Married           | Stan cywilny                               |
| Dependents        | Liczba osób zależnych finansowo            |
| Education         | Poziom edukacji                            |
| Self_Employed     | Samozatrudnienie                           |
| ApplicantIncome   | Dochody aplikanta                          |
| CoapplicantIncome | Dochody współaplikanta                     |
| LoanAmount        | Kwota kredytu                              |
| Loan_Amount_Term  | Okres kredytowania                         |
| Credit_History    | Historia kredytowa                         |
| Property_Area     | Położenie obiektu hipoteki                 |
| LoanStatus        | Status kredytu                             |
| TotalIncome       | Dochód całkowity                           |
| DebtToIncomeRatio | Wskaźnik zadłużenia w stosunku do dochodów |

## 1. Identyfikacja brakujących danych

Autor: Dominika Szymczak

### Sprawdzenie, które kolumny zawierają brakujące wartości

```{r}
miss_summary <- tibble(
  Metryka = c("Liczba braków", "Liczba pełnych wartości", "Procent braków"),
  Wartość = c(n_miss(dane), n_complete(dane), pct_miss(dane))
)
kable(miss_summary, col.names = c("Metryka", "Wartość"), caption = "Podsumowanie brakujących wratości") 
 
```

```{r echo=FALSE}
miss_var_summary(dane)

```

W tabeli jest 149 pustych rekordów, co stanowi 1,87% wszytskich
rekordów. Występują one w kolumnach Historia kredytowa (50),
Samozatrudnienie (32), Kwota kredytu (22), Liczba osób zależnych
finansowo (15), Czas trwania kredytu (14), Płeć (13) i Stan cywilny (3).

### Wyliczenie procentu brakujących danych w każdej kolumnie

```{r}
miss_case_table(dane)
```

480 obserwacji (z 614) jest w pełni wypełnionych (brak pustych
rekordów). Stanowi to 78,18% wszystkich obserwacji.

### Wykonanie wizualizacji braków danych

```{r}
vis_miss(dane, cluster = TRUE, sort_miss = TRUE) +
  labs(title = "Analiza brakujących danych")

gg_miss_fct(dane, fct = Self_Employed) +
  labs(title = "Braki danych względem samozatrudnienia",
       x = "Samozatrudnienie", 
       y = "zmienne", 
       fill = "Procent braków") +
  wykres_gr +
  theme_minimal()
```

Braki w *Samozatrudnieniu* mogą być efektem niepodania informacji przez
aplikantów lub nieposiadania formalnego zatrudnienia.

W kwocie kredytu może brakować danych z powodu problemów z wyceną
wnioskowanej kwoty w momencie wypełniania wniosku internetowego.

Kolumna *Historia kredytowa* ma największy odsetek braków w kategorii NA
w *Samozatrudnieniu*. To znaczy, że ten brak danych jest często
powiązany z brakiem historii kredytowej.

## 2. Analiza przyczyn braków

Autor: Julia Sowińska

### Analiza przecięć brakujących wartości

```{r}
?gg_miss_upset
gg_miss_upset(dane, nsets = 7,
              sets.bar.color = "#42cec2",
              main.bar.color = "#0f225f")
```

Wykres potwierdza poprzednie wyniki o dominacji pojedynczych zbiorach
braków.

Najwięcej braków danych jest w kolumnie *Historia kredytowa* i są to
braki pojedyncze, to znaczy, że z pośród wszystkich kolumn w 43
wierszach tylko kolumna *Historia kredytowa* ma NA.

```{r}
table(dane$Credit_History)
table(dane$Self_Employed)

kable(data.frame(
  zmienna = c("Credit_History", "Self_Employment"),
  No = c(89, 500),
  Yes = c(475, 82)),
  caption = "Tabela Historia kredytowa i Samozatrudnienie")
```

Patrząc na rozkład wartości w kolumnie *Historia kredytowa* oraz na
liczbę brakujących wartości, nasuwa się założenie, że wartości brakujące
mogą reprezentować kredytobiorców, którzy nie chcieli przyznawać się do
braku historii kredytowej lub dla których bank napotkał problemy z
pozyskaiem danych.

Podobnie w przypadku braków w kolumnie *Samozatrudnienie* - mogą one
reprezentować kredytobiorców, którzy nie chcieli przyznawać się do
samozatrudnienia lub uznali, że nie muszą oni wypełniać tej kolumny.

Tym samym, braki w tych dwóch zmiennych uznane zostają za MNAR (Missing
Not at Random).

Braki w kolumnie *Kwota kredytu* mogą reprezentować klientów, który
złożyli wniosek kredytowy bez konkretnej kwoty, zakładając, że kwota
zostanie ustalona podczas analizy. Co ciekawe, spośród wierszy
charakteryzujących się wartością NA w kolumnie *Kwota kredytów* równo
połowa ma *Status kredytu* równy Y i połowa równy N.

Braki w kolumnie *Czas trwania kredytu* sytuacja może wyglądać
podobnie - mogą to być klienci, którzy nie wypełnili wartości w
kolumnie, zakładając domyślne ustawienia banku. Dlatego braki w
kolumnach *Kwota kredytu* i *Czas trwania kredytu* również zostają
uznane za potencjalne MNAR.

Braki w kolumnie *Płeć* mogą reprezentować osoby, które nie chciały
podawać tej informacji, uznając, że płeć nie powinna mieć wpływu na
decyzje kredytową. Braki w kolumnie *Liczba osób zależnych finansowo*
mogą oznaczać świadome pominięcie pytania w obawie przed negatywnym
wpływem odpowiedzi na zdolność kredytową lub po prostu z braku
obowiązku. Dlatego braki zmiennej *Stan cywilny* oraz braki zmiennej
*Płeć* zostają uznane za MNAR.

Wracając do wykresu przecięć wartości - kombinacje z małą liczbą braków
mogą być przypadkowe i niekoniecznie oznaczają zależności.

Kombinacja między *Samozatrudnienie* i *Historia kredytowa* również
występuje niewiele razy - 5. Jednak, jako że jest to najczęściej
występująca kombinacja, zostanie ona rozważona jako potencjalny związek.
Może on być związany z obawą o negatywną ocenę zdolności kredytowej
(jako że samozatrudnienie jest bardziej ryzykowne) i tym samym obawą o
niższej kwocie kredytu lub wyższym oprocentowaniu. A także z
trudnościami w uzyskaniu kredytów w przeszłości, co prowadzi do
niekorzystnych danych w historii kredytowej. W takim wypadku,
kredytobiorcy celowo nie podawaliby statusu samozatrudnienia i
składaliby prośbę o wyższe kwoty kredytu, w nadziei, że bank uzna ich za
zatrudnionych na pełen etat bez historii kredytowej.

### Analiza relacji brakujących wartości

```{r}
library(ggplot2)
ggplot(data = dane, aes(x = Credit_History, y = LoanAmount)) +
  geom_point() +
  geom_miss_point() +
  scale_color_manual(values = c("#42cec2","#002185")) +
  theme_minimal() +
  facet_wrap(~Self_Employed, scales = "free")
```

Można zauważyć, że z pośród kredytobiorców z wartością NA w kolumnie
*Samozatrudnienie* oraz w kolumnie *Historia kredytowa*, niemalże
wszyscy (poza jednym przypadkiem z brakiem danych również w kolumnie
*Kwota kredytu*) mają wartości w kolumnie *Kwota kredytu* powyżej 150,
czyli większe niż w innych grupach.

To może być argumentem za przyjęciem tezy, że osoby, które nie
odpowiedziały na pytanie o samozatrudnienie, są samozatrudnione.

## 3. Uzupełnianie braków danych

Autor: Mikołaj Zalewski

### Decyzja o strategii postępowania z brakującymi danymi

Obseracje z brakiem danych w kolumnie *Historia kredytowa* zastąpimy
wartością 0 zgodnie z naszymi wcześniejszymi wnioskami. Obserwacje z
brakiem danych w kolumnach *Płeć* i *Stan cywilny* zostaną zastąpione
wartością "undefined", czyli po polsku "nieokreślone". Każdy wniosek o
kredyt jest ważny, więc usuwanie obserwacji nie jest dobrym
rozwiązaniem. Obserwacje z brakiem danych w kolumnie *Liczba osób
zależnych finansowo* zostaną zastąpione wartością 0. Dla obserwacji z
brakiem danych w kolumnie *Czas trwania kredytu* można przyjąć strategię
inputacji wartością, która występuje w znaczącej większości obserwacji,
czyli najpopularniejszym czasem, na jaki bierze się kredyt (czyli 360
dni). Obserwacje z brakiem danych w kolumnie *Samozatrudnienie* zgodnie
z naszą wcześniej opisaną tezą zamieniamy na wartość "Yes", czyli
potwierdzającą samozatrudnienie.

Obserwacje z brakiem danych w kolumnie *Kwota kredytu* uzupełnione będą
za pomocą techniki Hot Deck, w której brakująca wartość zastępowana
będzie wartością od klienta o najbardziej podobnych cechach.

### Przeprowadzenie powyższej strategii

```{r}
dane$Credit_History[is.na(dane$Credit_History)] <- 0
dane$Gender[is.na(dane$Gender)] <- "Undefined"
dane$Married[is.na(dane$Married)] <- "Undefined"
dane$Dependents[is.na(dane$Dependents)] <- 0
dane$Loan_Amount_Term[is.na(dane$Loan_Amount_Term)] <- 360
dane$Self_Employed[is.na(dane$Self_Employed)] <- "Yes"
library(VIM)
dane <- hotdeck(dane, variable = "LoanAmount")
dane <- dane %>% select(-LoanAmount_imp)
```

### Weryfikacja poprawności

```{r}
n_miss(dane) 
```

W zbiorze danych nie występują już żadne puste wartości.

## 4. Identyfikacja i usunięcie nieprawidłowych wartości

Autor: Dominika Szymczak i Julia Sowińska

Na tym etapie sprawdzić należy, czy nasz zbiór danych zawiera wartości
logiczne. Wprowadzone zostają ograniczenia dla zmiennych:

\- *Dochód aplikanta* powinna być większa lub równa 0

\- *Dochód współaplikanta* powinna być większa lub równa 0

\- *Kwota kredytu* powinna być większa od 0

\- *Okres kredytowania* powinna być większa od 0

\- *Historia kredytowa* powinna być 0 lub 1.

### Wykrycie i usunięcie/przekształcenie wartości logicznie niepoprawnych (niemożliwych) dla wartości numerycznych

```{r}
ograniczenia <- editset(c("0 <= ApplicantIncome",
                          "0 <= CoapplicantIncome",
                          "0 < LoanAmount",
                          "0 < Loan_Amount_Term"))

dane$Credit_History <- factor(dane$Credit_History, 
                               levels = c(0, 1), 
                               labels = c("Not existing", "Existing"))

summary(violatedEdits(ograniczenia, dane))
table(dane$Credit_History) 

```

Dla danych numerycznych wprowadzone zostały ograniczenia:

\- dla zmiennej *Dochód aplikanta* wartości nie mogą być mniejsze niż 0

\- dla zmiennej *Dochód współaplikanta* wartości nie mogą być mniejsze
niż 0

\- dla zmiennej *Wartość kredytu* wartości nie mogą być mniejsze lub
równe 0

\- dla zmiennej *Okres kredytowania* wartości nie mogą być mniejsze niż
0

Dla rekordów, których wartości nie spełniały ograniczeń przypisane
powinny zostać wartości NA. Jednak w tym przypadku, wszystkie wartości
zmiennych spełniały założone ograniczenia i nie ma potrzeby
przeprowadzenia dalszego przekształacania tych danych.

### Wykrycie i usunięcie/przekształcenie wartości logicznie niepoprawnych (niemożliwych) dla wartości tekstowych

```{r}
dane <- dane %>% mutate(
  Gender = factor(dane$Gender,
                      levels = c("Male", "Female", "Undefined"),
                      labels = c("Male", "Female", "Undefined")),
  Married = factor(dane$Married,
                       levels = c("No", "Yes", "Undefined"),
                       labels = c("No", "Yes", "Undefined")),
  Dependents = factor(dane$Dependents,
                          levels = c("0", "1", "2", "3+"),
                          labels = c("0", "1", "2", "3+")),
  Education = factor(dane$Education,
                         levels = c("Not Graduate", "Graduate"),
                         labels = c("Not Graduate", "Graduate")),
  Self_Employed = factor(dane$Self_Employed,
                             levels = c("No", "Yes"),
                             labels = c("No", "Yes")),
  Loan_Amount_Term = factor(dane$Loan_Amount_Term,
                           levels = c("12", "36", "60", "84", "120", "180", "240", "300", "360", "480"),
                           labels = c("1", "3", "5", "7", "10", "15", "20", "25", "30", "40")),
  Property_Area = factor(dane$Property_Area,
                             levels = c("Rural", "Semiurban", "Urban"),
                             labels = c("Rural", "Semiurban", "Urban")),
  Loan_Status = factor(dane$Loan_Status,
                           levels = c("N", "Y"),
                           labels = c("No", "Yes")))

table(dane$Gender) 
table(dane$Married) 
table(dane$Dependents) 
table(dane$Education) 
table(dane$Self_Employed) 
table(dane$Loan_Amount_Term) 
table(dane$Property_Area) 
table(dane$Loan_Status) 
```

Dla danych tekstowych, tak jak dla danych numerycznych nie znaleziono
żadnych odstających od założeń wartości i nie ma potrzeby
przeprowadzenia dalszego przekształacania tych danych.

### Sprawdzenie rozkładów zmiennych i ich statystyki opisowe

```{r}
plot_variables <- list(
  "Gender" = "Rozkład Gender",
  "Married" = "Rozkład Married",
  "Dependents" = "Rozkład Dependents",
  "Education" = "Rozkład Education",
  "Self_Employed" = "Rozkład Self_Employed",
  "Loan_Amount_Term" = "Rozkład Loan_Amount_Term",
  "Credit_History" = "Rozkład Credit_History",
  "Property_Area" = "Rozkład Property_Area",
  "Loan_Status" = "Rozkład Loan_Status"
)

plot_list <- lapply(names(plot_variables), function(var) {
  ggplot(dane, aes_string(x = var)) +
    geom_bar(fill = "#306591") +
    labs(title = plot_variables[[var]], x = var, y = "Liczność")
})

num_plot_vars <- c("ApplicantIncome", "CoapplicantIncome", "LoanAmount")
num_plot_list <- lapply(num_plot_vars, function(var) {
  ggplot(dane, aes_string(x = var)) +
    geom_histogram(fill = "#306591", color = "#0f225f", bins = 30) +
    labs(title = paste("Rozkład", var), x = var, y = "Częstotliwość")
})

combined_plots <- c(plot_list, num_plot_list) %>%
  do.call(cowplot::plot_grid, .)

library(cowplot)
plot_grid(
  ggdraw() + draw_label("Rozkłady zmiennych", fontface = "bold", size = 14, hjust = 0.5),
  combined_plots,
  ncol = 1,
  rel_heights = c(0.1, 1))

```

W zmiennej *Płeć* dominującą kategorią są mężczyźni (489 przypadków),
natomiast kobiet jest 112, a w 13 przypadkach płeć nie została
określona. W odniesieniu do zmiennej *Stan cywilny*, większość osób to
osoby w związku małżeńskim (398), podczas gdy niezamężnych jest 213, a 3
przypadki pozostają niezdefiniowane.

Zmienna *Liczba osób zależnych finansowo* wskazuje, że najwięcej
respondentów (360) nie posiada osób na utrzymaniu, 102 osoby deklarują
jedną osobę na utrzymaniu, 101 osób dwie, a 51 osób trzy lub więcej. W
odniesieniu do zmiennej *Poziom edukacji*, większość osób posiada
wykształcenie wyższe (480), a 134 osoby mają niższy poziom
wykształcenia.

W przypadku zmiennej *Samozatrudneinie*, 500 osób zadeklarowało, że nie
prowadzi działalności gospodarczej, a 114 osób to osoby samozatrudnione.
Zmienna *Dochód aplikanta*, opisująca dochód głównego wnioskodawcy,
wskazuje na wartości od 150 do 81 000, przy czym mediana wynosi 3812, a
średnia 5403, co wskazuje na obecność wartości odstających. *Dochód
współaplikanta* jest w wielu przypadkach równy 0 (25. percentyl to 0),
co oznacza, że wiele osób nie posiada współwnioskodawcy. Mediana wynosi
1188, średnia to 1621, a maksymalna wartość wynosi 41 667.

Zmienna *Kwota kredytu*, określająca kwotę pożyczki, ma wartości od 9 do
700, przy medianie 128 i średniej 145,8, co również sugeruje obecność
wartości odstających. *Okres kredytowania*, opisujący czas spłaty
pożyczki w miesiącach, waha się od 12 do 480 miesięcy, z medianą 360
miesięcy (30 lat).

*Historia kredytowa* wskazuje, że większość wnioskodawców (około 77,4%)
posiada pozytywną historię kredytową (wartość 1). Rozkład zmiennej
*Położenie obiektu hipoteki* pokazuje, że 179 obiektów znajduje się na
terenach wiejskich, 233 w obszarach półmiejskich, a 202 w miastach.
Zmienna *Status kredytu*, opisująca status wniosku o pożyczkę, wskazuje,
że większość wniosków (422) została zatwierdzona, a 192 odrzucono.

### Wykrycie i usunięcie/przekształcenie wartości odstających

```{r}
library(dplyr)

z_score <- function(x) {
  (x - mean(x, na.rm = TRUE)) / sd(x, na.rm = TRUE)
}

dane_outliers <- dane %>%
  mutate(
    z_score_ApplicantIncome = z_score(ApplicantIncome),
    z_score_CoapplicantIncome = z_score(CoapplicantIncome),
    z_score_LoanAmount = z_score(LoanAmount),
  )

z_outliers_ApplicantIncome <- dane_outliers[dane_outliers$z_score_ApplicantIncome > 3 | dane_outliers$z_score_ApplicantIncome < -3, ]
z_outliers_CoapplicantIncome <- dane_outliers[dane_outliers$z_score_CoapplicantIncome > 3 | dane_outliers$z_score_CoapplicantIncome < -3, ]
z_outliers_LoanAmount <- dane_outliers[dane_outliers$z_score_LoanAmount > 3 | dane_outliers$z_score_LoanAmount < -3, ]

outliers <- function(df, col) {
  Q1 <- quantile(df[[col]], 0.25, na.rm = TRUE)
  Q3 <- quantile(df[[col]], 0.75, na.rm = TRUE)
  IQR <- Q3 - Q1
  bottom <- Q1 - 1.5 * IQR
  top <- Q3 + 1.5 * IQR
  df2 <- df %>%
    filter(df[[col]] < bottom | df[[col]] > top)
  return(df2)
}

iqr_outliers_ApplicantIncome <- outliers(dane_outliers, "ApplicantIncome")
iqr_outliers_CoapplicantIncome <- outliers(dane_outliers, "CoapplicantIncome")
iqr_outliers_LoanAmount <- outliers(dane_outliers, "LoanAmount")

common_outliers_ApplicantIncome <- inner_join(
  z_outliers_ApplicantIncome, iqr_outliers_ApplicantIncome)
common_outliers_CoapplicantIncome <- inner_join(
  z_outliers_CoapplicantIncome, iqr_outliers_CoapplicantIncome)
common_outliers_LoanAmount <- inner_join(
  z_outliers_LoanAmount, iqr_outliers_LoanAmount)

common_outliers_ApplicantIncome
common_outliers_CoapplicantIncome
common_outliers_LoanAmount
```

W celu wykrycia wartości odstających posłużono się kombinacją dwóch
metod - metody Z-score (gdzie wartość jest odstająca, jeśli jej
odległość od średniej w jednostkach odchylenia standardowego jest
większa niż 3 lub mniejsza niż -3) oraz metoda IQR (gdzie wartość jest
odstająca, jeśli znajduje się poniżej dolnej granicY Q1−1.5×IQR lub
powyżej górnej granicy Q3+1.5×IQR). Aby porównać wyniki obu metod,
wybraliśmy te wiersze, które zostały uznane za wartości odstające
zarówno przez metodę Z-score, jak i przez metodę IQR.

W ten sposób doszliśmy do wniosków:

\- zmienna *Dochód aplikanta* ma 8 wartości odstających, które jednak
reprezentują sobą osoby o bardzo wysokich dochodach (które mogłyby być
wartościowymi kredytobiorcami) - dlatego postanowiliśmy pozostawić te
wartości bez zmian;

\- zmienna *Dochód współaplikanta* ma 6 wartości odstających, które
reprezentują sobą osoby, których współkredytobiorca ma wysokie dochody
(dochody te jednak mieszczą się w większości w średniej wartości
zmiennej *Dochód aplikanta*) - dlatego te wartości też postanowiliśmy
pozostawić bez zmian;

\- zmienna *Kwota kredytu* ma 15 wartości odstających, które jednak
reprezentują sobą osoby składające wnioski o najwyższe kwoty kredytu
(które różnież mogłyby być wartościowymi klientami firmy) - dlatego te
wartości także postanowiliśmy pozostawić bez zmian.

### Niezbędne przekształcenia log-transform

```{r}
dane <- dane %>%
  mutate(
    log_ApplicantIncome = log1p(ApplicantIncome),
    log_CoapplicantIncome = log1p(CoapplicantIncome),
    log_LoanAmount = log1p(LoanAmount),
  )
log_plot_vars <- c("log_ApplicantIncome", "log_CoapplicantIncome", "log_LoanAmount")
log_plot_list <- lapply(log_plot_vars, function(var) {
  ggplot(dane, aes_string(x = var)) +
    geom_histogram(fill = "#306591", color = "#0f225f", bins = 30) +
    labs(title = paste("Rozkład", var), x = var, y = "Częstotliwość")
})

combined_plots <- log_plot_list %>%
  do.call(cowplot::plot_grid, .)
combined_plots
```

Ze względu na dużą skośność w rozkładach zmiennych *Dochód aplikanta,
Dochód współaplikanta* i *Kwota kredytu* postanowiono wprowadzić także
zmienne reprezentujące ich log-transformację. Ze względu na możliwe zera
w tych kolumnach, zdecydowaliśmy się na funkcję log1p() zamiast log()
(log(0) jest niezdefiniowane). Na wykresach przedstawiających rozkłady
tych zlogarytmowanych zmiennych, można zauważyć, że po transformacji
rozkłady te zbliżyły się zdecydowanie do rozkładu normalnego. Jedynie w
przypadku zmiennej log_CoapplicantIncome (*zlogarytmowany Dochód
współaplikanta*) można nadal zauważyć dość dużą skośność, spowodowaną
dużą liczbą ludzi składających wniosek o kredyt samodzielnie, lub wraz z
współkredytobiorcą bez dochodów.

## 5. Wzbogacenie danych i finalna weryfikacja

Autor: Mikołaj Zalewski

### Dodanie nowych zmiennych (według mnie total_Income, może też debt_to_income_ratio lub inne) i sprawdzenie ich rozkładów oraz statystyk opisowych

Stworzenie zmiennej łączny przychód gospodarstwa domowego ubiegającego
się o kredyt

```{r}
dane$TotalIncome <- dane$ApplicantIncome + dane$CoapplicantIncome
head(dane)

```

Stworzenie zmiennej stosunek długu do łącznych przychdów gospodarstwa
domowego

```{r}
dane$DebtToIncomeRatio <-dane$LoanAmount / dane$TotalIncome
head(dane)

```

### Analiza warości odstających oraz potencjalnej konieczności log-transform nowych zmiennych

```{r}
z_score <- function(x) {
  (x - mean(x, na.rm = TRUE)) / sd(x, na.rm = TRUE)
}
dane_outliers <- dane %>%
  mutate(
    z_score_TotalIncome = z_score(TotalIncome),
    z_score_DebtToIncomeRatio = z_score(DebtToIncomeRatio),
  )
z_outliers_TotalIncome <- dane_outliers[dane_outliers$z_score_TotalIncome > 3 | dane_outliers$z_score_TotalIncome < -3, ]
z_outliers_DebtToIncomeRatio <- dane_outliers[dane_outliers$z_score_DebtToIncomeRatio > 3 | dane_outliers$z_score_DebtToIncomeRatio < -3, ]

outliers <- function(df, col) {
  Q1 <- quantile(df[[col]], 0.25, na.rm = TRUE)
  Q3 <- quantile(df[[col]], 0.75, na.rm = TRUE)
  IQR <- Q3 - Q1
  bottom <- Q1 - 1.5 * IQR
  top <- Q3 + 1.5 * IQR
  df2 <- df %>%
    filter(df[[col]] < bottom | df[[col]] > top)
  return(df2)
}
iqr_outliers_TotalIncome <- outliers(dane_outliers, "TotalIncome")
iqr_outliers_DebtToIncomeRatio <- outliers(dane_outliers, "DebtToIncomeRatio")

common_outliers_TotalIncome <- intersect(
  z_outliers_TotalIncome, iqr_outliers_TotalIncome)
common_outliers_DebtToIncomeRatio <- intersect(
  z_outliers_DebtToIncomeRatio, iqr_outliers_DebtToIncomeRatio)

common_outliers_TotalIncome
common_outliers_DebtToIncomeRatio
```

Zmienna *Dochód całkowity* ma 10 wartości odstających, jednakże tak samo
jak w przypadku zmiennych *Dochód aplikanta* oraz *Dochód
współaplikanta*, są to osoby z wysokimi zarobkami więc postanwoiliśmy
zostawić je bez zmian.

Przekształcenie danych log transform

```{r}
dane <- dane %>%
  mutate(
    log_TotalIncome = log1p(TotalIncome),
    log_DebtToIncomeRatio = log1p(DebtToIncomeRatio),
  )

log_plot_vars <- c("TotalIncome", "DebtToIncomeRatio")
log_plot_list <- lapply(log_plot_vars, function(var) {
  ggplot(dane, aes_string(x = var)) +
    geom_histogram(fill = "#306591", color = "#0f225f", bins = 30) +
    labs(title = paste("Rozkład", var), x = var, y = "Częstotliwość")
})

combined_plots <- log_plot_list %>%
  do.call(cowplot::plot_grid, .)
combined_plots
```

### Zapisanie przygotowanych danych do nowego pliku csv

```{r}
dane
write.csv(dane, "DanePoprawione.csv", row.names = FALSE)
```

:::
